【裁判字號】    97,訴,209
【裁判日期】    981218
【裁判案由】    偽證
【裁判全文】
臺灣臺南地方法院刑事判決               97年度訴字第209號
公  訴  人  臺灣臺南地方法院檢察署檢察官
被      告  丙○○
選任辯護人  邱麗妃律師
被      告  丁○○
選任辯護人  黃紹文律師
            黃溫信律師
上列被告因偽證案件，經檢察官提起公訴（97年度偵字第296號
），本院判決如下：
    主  文
丙○○共同教唆於執行職務之公署審判時，證人於案情有重要關
係之事項，供前具結，而為虛偽陳述，處有期徒刑貳年陸月。
丁○○共同教唆於執行職務之公署審判時，證人於案情有重要關
係之事項，供前具結，而為虛偽陳述，處有期徒刑貳年。
    事  實
一、丙○○為高雄市丙○○律師事務所負責人，丁○○為該事務
    所受雇律師，二人均為執業律師，因庚○○違反毒品危害防
    制條例案件，認庚○○涉嫌販賣第三級毒品Ｋ他命與第四級
    毒品硝甲西鉡給己○○、辛○○與甲○○，於民國九十五年
    六月八日以臺灣臺南地方法院檢察署九十五年度營偵字第四
    七七號提起公訴，經本院以九十五年度訴字第九○七號販賣
    毒品案件受理後，庚○○委託丙○○律師事務所接辦該案，
    選任丙○○與丁○○為該案辯護人，丙○○、丁○○經調閱
    該案卷證後，明知證人己○○、辛○○與甲○○已於警詢初
    供及檢察官偵查中具結，均詳細證述向庚○○購買上開毒品
    ，竟共同基於為庚○○卸責之犯意聯絡，丙○○先於九十五
    年十月四日左右，邀集庚○○、甲○○、己○○至其臺南縣
    東山鄉北勢寮丙○○住處商討案情，因辛○○人在大陸而未
    與己○○細談，然丙○○仍對甲○○教唆稱：「你在警局做
    的筆錄指認庚○○這一條比較麻煩，要改口供，要說去庚○○住處找他，不曉得他住幾樓，找不到他，你就與乙○○開
    車走了」等語。嗣辛○○自大陸返台後，庚○○再於九十五
    年十月八日帶己○○與辛○○至臺南縣東山鄉北勢寮丙○○
    住處（當日在場之人尚有乙○○、周裕翔、丁○○），由丙○○指示丁○○出面與彼二人商討案情，辛○○原表示會與
    警詢及檢察官偵查中所供相同，丁○○即教唆辛○○稱：「
    這樣的話，可能不會過，也不行，這樣沒有幫到庚○○，要
    說是要庚○○幫忙買Ｋ他命，因品質不好，沒有拿到，這樣
    講會比較輕，會沒有事，檢察官一定會說你們會涉及偽證，
    不要怕」等語，丁○○教唆己○○稱：「要庚○○幫忙買Ｋ
    他命，這樣講會比較輕，會沒事，檢察官會說這樣涉及偽證
    ，不要怕」等語，迨本院於九十五年十月十一日審理該案時
    ，由丁○○出庭為庚○○辯護，己○○與辛○○以證人身份
    供前具結作證，於接受丁○○詰問時，就案情有重要關係事
    項，果然均翻異前詞，辛○○為虛偽陳述稱：「委託庚○○
    幫忙買Ｋ他命」、「品質不好」、「沒買成」；己○○為虛
    偽陳述稱：「我叫庚○○幫我拿」、「託庚○○買Ｋ他命，
    就這四次」等語；而甲○○因未答應翻供，當日未出庭作證
    ；庚○○乃再邀甲○○於同年十一月十九日至丙○○上開住
    處，丙○○承前共同教唆之犯意，教唆甲○○堅持說沒有買
    到庚○○的東西等語，迨本院於同年十一月二十一日續行審
    理該案，仍由丁○○出庭為庚○○辯護，甲○○因前已受丙○○在九十五年十月六日及同年十一月十九日教唆偽證之影
    響，乃以證人身份供前具結作證，於接受丁○○詰問時，就
    案情有重要關係事項，亦翻異前詞為虛偽陳述稱「去庚○○
    住處找他，不曉得他住幾樓，找不到他，我就與乙○○開車
    走了」等語，而為偽證之行為，致使本院審理該案有陷於錯
    誤之危險。
二、案經臺灣臺南地方法院檢察署檢察官偵查起訴。
    理  由
甲、程序部分：
壹、按被告以外之人於審判外之言詞或書面陳述，除法律有規定
    者外，不得作為證據，刑事訴訟法第一百五十九條第一項固
    定有明文，而考諸上開規定之立法意旨，係在排除傳聞證據
    ，落實直接審理主義、言詞審理主義，及確保當事人之反對
    詰問權。法院於審理時既已賦予被告（或其辯護人）於審判
    中親自詰問證人之機會，被告對於任何各該證人於偵查、或
    審理中有何不利於被告之證述，均有表示意見之機會，且按
    被告以外之人於偵查中向檢察官所為之陳述，除顯有不可信
    之情況者外，得為證據，刑事訴訟法第一百五十九條之一第
    二項亦定有明文。經查：（一）、己○○九十五年一月二十
    六日（毒品案）、九十六年五月二十三日（本案）；（二）
    、甲○○九十五年四月十四日（毒品案）、九十六年六月一
    日（本案）；（三）、乙○○於九十五年四月十四日（毒品
    案）、九十六年六月一日（本案）；（四）、辛○○於九十
    五年四月十四日（毒品案）、九十六年五月二十三日（本案
    ），於偵查中證述之詞係屬於偵查中向檢察官所為之陳述，
    且經法定具結程序以擔保其證言之可信性，而其於證述過程
    中亦有全程錄音，復未受到任何強暴、脅迫或其他不正方法
    而有任何顯不可信之情，是以，揆諸前開法條規定，本院認
    上開證人等於偵查中所為之證述，有證據能力（證人甲○○
    、乙○○九十六年六月一日及證人辛○○、己○○九十六年
    五月二十三日偵查訊問內容以本院勘驗為準，此為辯護人所
    不爭執，見本院卷三第二○○頁）。
貳、另按刑事訴訟法為保障被告之反對詰問權，排除具有虛偽危
    險性之傳聞證據，以求實體真實之發見，於該法第一百五十
    九條第一項明定被告以外之人於審判外之言詞或書面陳述，
    除法律有規定者外，不得作為證據。而刑事訴訟法第一百五
    十九條之一至第一百五十九條之四為傳聞法則之例外規定，
    被告以外之人於審判外之陳述，雖不符前四條之規定，但經
    當事人於審判程序同意作為證據，法院審酌該言詞陳述或書
    面陳述作成時之情況，認為適當者，亦得為證據；當事人、
    代理人或辯護人於法院調查證據時，知有第一百五十九條第
    一項不得為證據之情形，而未於言詞辯論終結前聲明異議者
    ，視為有前項之同意，刑事訴訟法第一百五十九條之五定有
    明文。公訴人提出本案之供述證據，即九十六年度偵字第一
    七一八號被告己○○、辛○○、甲○○偽證案卷內，己○○
    、辛○○、甲○○分別於九十六年二月十二日、九十六年二
    月十二日、九十六年二月五日於偵查中之自白供述；證人周
    裕翔於九十六年六月八日、證人徐崧耀於九十六年七月十三
    日及九十六年八月十三日、證人黃復輝於九十六年七月十三
    日於本案偵查中所為之證詞，業據被告、辯護人及檢察官於
    準備程序時，同意有證據能力（見本院一卷第三一頁反面）
    ，迄至言詞辯論終結前，亦未主張有刑事訴訟法第一百五十
    九條第一項不得為證據之情形，及經本院審酌後，認上開證
    據，均無不適當之情形，應認均有證據能力。
參、勘驗部分：另被告丙○○請求本院勘驗下列部分之光碟，經
    核經與光碟內容一致，故其所提供之下列光碟具有證據能力
    。
一、（參見九十八年八月二十四日刑事聲請勘驗光碟狀附件一，
    院三卷第八頁）
┌─┬──┬─────┬─────┬──────────┬──┐
│列│通話│目標電話  │對象電話  │始話日期時間        │通話│
│次│類別│          │          │                    │時間│
├─┼──┼─────┼─────┼──────────┼──┤
│65│受話│0000000000│000000000 │0000-00-00T12:03:25 │68秒│
└─┴──┴─────┴─────┴──────────┴──┘
二、（參見九十八年八月二十四日刑事聲請勘驗光碟狀附件二，
    院三卷第九頁）
┌──┬──┬─────┬─────┬──────────┬──┐
│列次│通話│目標電話  │對象電話  │始話日期時間        │通話│
│    │類別│          │          │                    │時間│
├──┼──┼─────┼─────┼──────────┼──┤
│100 │受話│0000000000│0000000000│0000-00-00T18:53:03 │80秒│
└──┴──┴─────┴─────┴──────────┴──┘
三、（參見刑事聲請勘驗光碟狀附件一、二，院三卷第八頁至第
    九頁）列次第十三至第一○一之對象電話（通話時間為九十
    五年十月一日至同年月七日），未出現乙○○之行動電話號
    碼。
四、（參見九十八年八月二十四日刑事聲請勘驗光碟狀附件三。
    院三卷第十頁）
┌──┬──────────┬──────────────────┐
│列次│  始話日期時間      │   基地台編號/位置                  │
├──┼──────────┼──────────────────┤
│167 │0000-00-00T16:59:09 │51188/台南市○區○○路一段57號4樓頂 │
├──┼──────────┼──────────────────┤
│168 │0000-00-00T17:00:03 │51188/台南市○區○○路一段57號4樓頂 │
├──┼──────────┼──────────────────┤
│169 │0000-00-00T17:04:25 │51117/台南市○區○○路二段89號11樓頂│
├──┼──────────┼──────────────────┤
│170 │0000-00-00T17:04:31 │51117/台南市○區○○路二段89號11樓頂│
└──┴──────────┴──────────────────┘
┌────┬──────┬─────────────────────┐
│ 列 次  │ 通話時間   │  基地台編號/位置                         │
├────┼──────┼─────────────────────┤
│173-191 │95年10月12日│52016/台南縣將軍鄉平沙村13鄰平沙150號屋頂 │
└────┴──────┴─────────────────────┘
五、（參見九十八年八月二十四日刑事聲請勘驗光碟狀附件五，
    院三卷第十二頁）
┌──┬──┬─────┬─────┬──────────┬───┐
│列次│通話│目標電話  │對象電話  │始話日期時間        │通話  │
│    │類別│          │          │                    │時間  │
├──┼──┼─────┼─────┼──────────┼───┤
│824 │受話│0000000000│0000000000│0000-00-00T19:44:02 │42秒  │
├──┼──┼─────┼─────┼──────────┼───┤
│842 │發話│0000000000│0000000000│0000-00-00T17:33:52 │163秒 │
├──┼──┼─────┼─────┼──────────┼───┤
│857 │發話│0000000000│000000000 │0000-00-00T12:38:46 │22秒  │
├──┼──┼─────┼─────┼──────────┼───┤
│858 │發話│0000000000│000000000 │0000-00-00T12:39:39 │162秒 │
├──┼──┼─────┼─────┼──────────┼───┤
│859 │發話│0000000000│0000000000│0000-00-00T12:42:53 │44秒  │
├──┼──┼─────┼─────┼──────────┼───┤
│862 │發話│0000000000│0000000000│0000-00-00T13:52:12 │13秒  │
├──┼──┼─────┼─────┼──────────┼───┤
│864 │發話│0000000000│0000000000│0000-00-00T14:34:48 │17秒  │
└──┴──┴─────┴─────┴──────────┴───┘
┌──┬───┬─────┬──────────┬─────────┐
│列次│通話  │目標電話  │ 始話日期時間       │基地台編號/位置   │
│    │類別  │          │                    │                  │
├──┼───┼─────┼──────────┼─────────┤
│869 │收簡訊│0000000000│0000-00-00T12:03:25 │52756/台南縣東山鄉│
│    │      │          │                    │大客段枋子林小段壹│
│    │      │          │                    │壹參壹之貳零地號  │
└──┴───┴─────┴──────────┴─────────┘
六、（參見九十八年八月二十四日刑事聲請勘驗光碟狀附件六，
    院三卷第十三頁）
┌──┬──┬─────┬─────┬──────────┬──┐
│列次│通話│目標電話  │對象電話  │始話日期時間        │通話│
│    │類別│          │          │                    │時間│
├──┼──┼─────┼─────┼──────────┼──┤
│955 │發話│0000000000│0000000000│0000-00-00T09:37:42 │17秒│
└──┴──┴─────┴─────┴──────────┴──┘
七、列次九○一至一四六九（通話時間為九十五年十月六日及七
    日）之發話方電話號碼、受話方電話號碼，並無庚○○女友
    所持用之0000000000號行動電話號碼，且起始及
    結束基地台之站台位址係在台南縣歸仁鄉、永康市、仁德鄉
    、台南市東區、台南縣關廟鄉、台南縣新市鄉、高雄縣旗山
    鎮（參見九十八年八月二十四日刑事聲請勘驗光碟狀附件七
    ，院三卷第十四頁至第二六頁）。
八、（參見九十八年八月二十四日刑事聲請勘驗光碟狀附件八，
    院三卷第二七頁）
┌──┬─────┬─────┬─────┬────┬─────────────┐
│列次│  通話方  │ 受話方   │  日  期  │起始時間│  起始基地台  站台位址    │
│    │          │          │          │結束時間│  結束基地台  站台位址    │
├──┼─────┼─────┼─────┼────┼─────────────┤
│7585│0000000000│0000000000│2006/11/18│12:42:54│台南縣新化鎮○○街162號(K)│
│7586│          │          │          │12:43:39│台南縣新化鎮○○街162號(K)│
├──┼─────┼─────┼─────┼────┼─────────────┤
│7603│0000000000│0000000000│2006/11/18│13:52:13│台南市○區○○路38號(K)   │
│7604│          │          │          │13:52:26│台南市○區○○路38號(K)   │
├──┼─────┼─────┼─────┼────┼─────────────┤
│7612│0000000000│0000000000│2006/11/18│14:34:49│台南縣佳里鎮鎮○里鎮○路85│
│    │          │          │          │        │-9號(K)                   │
│    │          │          │          │        │台南縣佳里鎮鎮○里鎮○路85│                        │
│7613│          │          │          │14:35:06│-9號(K)                   │                        │
└──┴─────┴─────┴─────┴────┴─────────────┘
九、又被告丙○○、丁○○聲請勘驗下列部分之光碟：九十六年
    六月一日證人甲○○於偵查中接受訊問之錄音光碟；九十六
    年六月一日證人乙○○於偵查中接受訊問之錄音光碟；九十
    六年五月二十三日證人辛○○於偵查中接受訊問之錄音光碟
    及九十六年五月二十三日證人己○○於偵查中接受訊問之錄
    音光碟，經核本院勘驗之結果如本院卷第二○七頁至第二一
    六頁，並經聲請勘驗本院九十八年三月二十五日審判筆錄（
    本院卷一第二八二頁第五至十行）亦如本院卷二第一六○頁
    至第一六一頁，各該勘驗之結果均具有證據能力。
乙、實體部分：
壹、訊據被告丙○○、丁○○於本院審理時均矢口否認犯行：
一、被告丙○○辯稱：「證人己○○、辛○○及甲○○於其被訴
    偽證案件中之自白涉及不利於被告之部分，縱使事後轉換為
    證人而具結陳述，仍屬不利於己之陳述，自不足作為犯罪證
    據，且渠等三人係為履行公訴檢察官所提出之認罪協商條件
    而於本件偵查中具結作證，渠等三人既係為求輕判或緩刑之
    目的而作證，難免偏頗；其次，被告受任庚○○被訴販賣毒
    品案件之辯護人前，與其並不認識，且僅與庚○○在接案時
    及開庭前見面討論案情外，平常並無往來，亦無任何交情，
    且被告僅依一般行情收費新臺幣五萬元之委任費用，殊無為
    庚○○擔負教唆偽證罪責及陷害證人涉嫌偽證罪之動機；而
    被告並無教唆偽證之犯意，若被告確有教唆偽證之犯意，為
    何會一再提醒證人己○○、辛○○及甲○○前後作證不一，
    會涉及偽證罪之處罰，而降低證人形成偽證決意之可能性？
    又為何事後要證人己○○、辛○○坦認偽證事實，並實話實
    話？此舉無異使自己教唆偽證之事實亦因而被揭發，顯不合
    常情，足證被告並無教唆偽證之犯意；若被告有配合庚○○
    教唆證人偽證，為何在第一審判決有罪後，未再繼續委任被
    告為其上訴審辯護？實際上乃是因庚○○不滿被告未配合伊
    教唆偽證，始未再繼續委任被告，由此益證被告並無教唆偽
    證之犯意；再者，庚○○雖於鈞院九十八年三月二十五日審
    理時證稱：是被告要伊找證人己○○、辛○○及甲○○、乙○○到被告東山鄉住處討論案情云云，並非事實；而依庚○○所持用之0000000000號行動電話於九十五年十
    月五日至十月八日之雙向通聯紀錄顯示，庚○○並未與乙○○所持用之0000000000號行動電話聯絡，足見被
    告並未要求庚○○邀證人己○○等人前往被告住處討論案情
    ，且依據庚○○之0000000000號行動電話之雙向
    通聯紀錄顯示，於九十五年十月二十一日第二次開審理庭之
    前，庚○○係先於九十五年十月十六日撥打被告丙○○之行
    動電話，故本案顯係庚○○主動提議並決定要求甲○○、乙○○一同前往，並非係應被告之要求。而被告於九十五年十
    月八日當天因發現忘記將被告丁○○所拷貝之庚○○卷宗影
    本帶回，無法與庚○○討論，才於中午打電話給被告丁○○
    ，請其將庚○○之卷宗帶到被告東山鄉之住處，被告事先根
    本不知道庚○○有邀己○○、辛○○一同前往，當天下午，
    證人己○○、辛○○先到達，即表明係為幫庚○○翻供，故
    被告才會說有偽證罪之問題。又若被告確曾向證人己○○、
    辛○○表示開庭時，為庚○○圓謊亦是功德一件，及從無證
    人出事云云，為何證人己○○、辛○○於本案作證時，均未
    曾提及此事？此外，縱認被告有教唆偽證之行為，亦屬失敗
    教唆或無效教唆，並不成立教唆犯，此觀諸證人甲○○知道
    配合翻口供會成立偽證罪，因此並未於九十五年十月八日到
    庭證述虛偽證詞，顯然並未形成偽證之決意，而被告並未提
    供答案，僅表示由庚○○與甲○○自行商量，故甲○○亦不
    會形成偽證之決意，自不成立教唆犯」云云（見本院三卷第
    一四七頁至第一八五頁）。
二、而被告丁○○則辯稱：「在九十五年七月二十五日前，庚○○已分別找過該案證人己○○、辛○○、甲○○、乙○○談
    論案情，之後並於九十五年七月二十五日準備程序開庭前某
    日，再協同該案證人己○○、甲○○、乙○○、蔡忠男到林
    律師住處討論案情，庚○○及該案證人王己○○、甲○○、
    乙○○當天並曾分別看過自己的筆錄，林律師並曾表示如證
    人在法院之說詞與偵查中不一樣會有偽證之問題，且證人己○○、辛○○在與庚○○前往林律師住處前，應已決定在法
    院作證時，已與庚○○私下達成某種妥協，要為與其偵查中
    不同之證詞，證人到林律師住處前，既曾與庚○○談過，若
    仍不願意改變其偵查中之證詞，大可不必理會庚○○之請託
    或聯絡，而直接到法院為與偵查中相同之陳述，又何必與庚○○一起前往林律師住處，且證人之陳述，顯係受到庚○○
    方面之強烈壓力，甚至擔心遭到報復，而改變說詞，故證人
    顯然感受到威脅，且擔心遭到報復甚明，故證人顯然係基於
    利害之衡量，而改變其偵查中之說詞，足見被告並未對證人
    己○○、辛○○教唆其改變證詞；且被告與同案被告丙○○
    於九十五年十月八日下午之討論中，曾多次向庚○○及己○○、辛○○等在場之人告知，證人已在檢察官偵查中具結，
    若在法院講不一樣的話，會有偽證的問題；況且，被告於九
    十五年十月八日下午雖曾在被告丙○○住處與庚○○、己○○、辛○○等人談論案情，但並未教唆證人改變說詞，當天
    討論大約十幾分鐘之後，尚未結束，被告即已先行離開會客
    室到外面客廳看電視，當時被告丙○○仍在會客室內，後來
    其亦離開會客室，最後係由庚○○及其友人與證人己○○、
    辛○○自行商量，庚○○與證人己○○、辛○○離開會客室
    後，到屋外廟邊榕樹下，仍繼續在談論，被告於九十五年十
    月十一日開庭前仍不知道庚○○與證人己○○、辛○○最後
    商量之結果如何。若被告丁○○教唆證人改變說詞，必已知
    悉證人於法院將如何陳述，但因被告並未教唆證人己○○、
    辛○○，亦不知證人己○○、辛○○於法院將如何陳述，故
    被告於庚○○毒品案件之九十五年十月十一日下午審理而當
    庭所提出之辯護意旨狀，仍引述庚○○於九十五年七月二十
    五日準備程序中之答辯方向為其辯護。況且，證人己○○、
    辛○○就檢察官反詰問時，關於『於警詢或偵查中指證向庚○○購買毒品之陳述，是否實在？』時，兩人均答稱「實在
    」。準此，證人己○○、辛○○於檢察官反詰問時，仍證稱
    其於警詢或偵查中指證向庚○○購買毒品之陳述係『實在』
    ，並未改稱係偵查中之陳述為不實在，故證人己○○、辛○○於檢察官反詰問時，並未改變其偵查中之證詞以觀，足證
    被告並未教唆證人己○○、辛○○改變其偵查中之證詞。又
    證人己○○、辛○○於渠等被訴偽證案件中，檢察官曾表示
    ：『被告三人犯後態度尚可，有行認罪協商的可能』，且其
    於本案九十六年五月二十三日偵查中出庭作證，既如同其所
    共同委任之律師唐淑民所稱：『履行公訴檢察官所提出認罪
    協商之條件』，則證人己○○、辛○○於九十六年五月二十
    三日於本案偵查中所為之證詞，顯有不正動機，豈能輕信；
    而依證人己○○、辛○○向其辯護人唐淑民律師所陳述關於
    九十五年十月八日下午在被告丙○○住處之經過細節，而製
    作上開答辯狀之內容觀之，完全未提到被告有任何教唆偽證
    之情節，足見證人己○○、辛○○於本案指證被告丁○○教
    唆偽證之情節，殊與事實不符。另被告係同案被告丙○○之
    受僱人，僅在偶然情形下，被臨時通知攜帶卷宗資料，事前
    並不知證人也會到場，庚○○販賣毒品案件業於九十五年七
    月二十五日準備程序確定答辯方向，被告並不認識庚○○，
    殊無任何教唆證人改變證詞之動機，亦無共同犯意聯絡之情
    事，亦未提出以如何之問題內容先行具體與證人套招，亦絕
    對未告訴證人己○○、辛○○『不會有事』，且檢察官已經
    在法庭上指稱證人涉及偽證，則就一般人之認知，不可能認
    為不會有事，被告又豈會在開完庭後，向證人表示不會有事
    的話？綜上，被告不僅不知情，且亦無任何教唆偽證之行為
    甚明」云云（見被告丁○○九十八年十一月六日二份答辯狀
    ，本院卷第七一頁至第一四六頁）。
貳、經查：
一、關於九十五年十月十一日開庭前被告丙○○第一次與證人見
    面之部分（時間約為九十五年十月六日星期五（中秋節），
    地點在被告丙○○臺南縣東山鄉聖賢村北勢寮六十號住處，
    在場之人為被告丙○○、庚○○、證人己○○及其司機周裕
    翔、甲○○、乙○○。至於證人辛○○在大陸，故未在場，
    而被告丁○○亦未在場）：
（一）、證人己○○於九十六年二月十二日及九十六年五月二十
        三日之偵查中分別證稱：「（第一次是在何地與庚○○
        見面？）在丙○○律師住處。」「（是在何時的事情？
        ）是在我們要開庭之一個星期前（按約接近中秋節即九
        十五年十月六日左右）。當時辛○○還沒有回來。是我
        一個人自己過去的。」，「（第一次在丙○○見面，還
        有那些人在場？）【我、及我的司機周裕翔及庚○○、
        丙○○律師。洪律師那天沒有在場。】」，「（第一次
        見面是在何時？）是在當天中午過後不久。」，「（第
        一次與庚○○及丙○○律師見面，是如何說的？）林律
        師把我在警察局及檢察官之筆錄翻給我看」，「（當時
        辛○○人在何處？）大陸。」，「（林律師及庚○○是
        否知道辛○○當時在大陸？）都知道。」，「（林律師
        及庚○○是否知道辛○○何時回來？）是我向他們表示
        辛○○在開庭前會回來。」，「（為何知道辛○○一定
        會回來？）是因為辛○○的家人問我是否有接到傳票，
        我說有，我再與辛○○聯絡。」，「（辛○○是在何時
        回來的？）是在開庭之前幾天回來的。」，「（你接到
        傳票後，你到丙○○律師住處幾次？）二次，第一次是
        在我接到傳票，沒幾天，我打電話找庚○○，我急，因
        為我不知道法院為何要叫我去，【庚○○在電話說一定
        要我到法院幫他做證，律師會叫我們如何講，當時辛○○還在大陸，所以我就與我的司機周裕翔先去。這一次
        只有看到丙○○律師及庚○○，…辛○○沒有來】」等
        語（見臺灣臺南地方法院檢察署九十六年度偵字第一七
        一八號偵查卷第一一一頁及九十六年度他字第一三五九
        號偵查卷第三六頁），足證在九十五年十月六日，證人
        甲○○有至被告丙○○之住處，是時庚○○、證人甲○○、被告丙○○、己○○及周裕翔、乙○○均有在場，
        惟因證人辛○○在大陸，並未到場，證人甲○○亦僅見
        到被告丙○○，未見到被告丁○○，此部分之事實應可
        認定。
（二）、而證人甲○○於偵查中另證稱：「（你第一次見到庚○○的律師，是否就是九十五年十一月二十一日在臺南地
        方法院開庭詰問你的那一位律師（按即被告丁○○）？
        ）不是（足證被告丁○○於九十五年十月六日並未在場
        ）」，「（你第一次見到的律師是何人？）好像是五、
        六十歲，瘦瘦的，有戴眼鏡（按即被告丙○○）。」，
        「（你第一次見到之律師如何跟你說？）【他有把我在
        警局作的筆錄拿給我看，律師說我指認庚○○這一條比
        較麻煩，他要我改口供，他要我說我去庚○○住處找他
        ，我不曉得他住幾樓，找不到他，我就與乙○○開車走
        了。】」，「（在庚○○律師處，律師要你改口供時，
        乙○○是否有在場？）有」，「當時除了你及乙○○、
        庚○○及他的律師外，還有何人在場？）己○○及另一
        位我不認識的人（按即己○○之司機周裕翔）。」等語
        明確（見臺灣臺南地方法院檢察署九十六年度他字第一
        三五九號偵查卷第四六頁），足證證人甲○○第一次與
        被告丙○○見面之人，包括證人庚○○、己○○及其司
        機周裕祥，且約在被告丙○○家中見面，然因是時證人
        辛○○仍在大陸而未在場，故未進行證詞之溝通，惟已
        由證人庚○○告知證人己○○【律師會叫我們如何講】
        等節甚明，由此亦可知悉，庚○○於本院九十五年度訴
        字第九○七號販賣毒品案件中，在此次即九十五年十月
        六日與後述九十五年十月八日與被告丙○○、丁○○、
        證人己○○及周裕翔、辛○○及乙○○一同至被告丙○○家中前，根本不知道應使各該證人為如何具體、特定
        之虛偽陳述，申言之，庚○○之所以告知證人己○○「
        律師會叫我們如何講」等語，顯然係在說明：庚○○欲
        藉由律師之專業知識，教導證人應如何翻異前詞，以達
        到助其脫罪或以較輕罪名判決之目的，亦可證在本案中
        ，具有律師資格之被告丙○○，係促成證人己○○、辛○○及甲○○於後述時間為偽證之關鍵地位，此觀諸證
        人甲○○上開證述可知，被告丙○○確實有向證人甲○○教唆稱：「你指認庚○○這一條比較麻煩，要改口供
        ，要說去庚○○住處找他，不曉得他住幾樓，找不到他
        ，就與乙○○開車走了。」等語甚明，而證人庚○○亦
        證稱：【「（丙○○律師有無跟甲○○說「你在警局做
        的筆錄指認庚○○這一條比較麻煩，要改口供，要說去
        庚○○住處找他，不曉得他住幾樓，找不到他，你就與
        乙○○開車走了」等語？）有。」】等語明確（見臺灣
        臺南地方法院檢察署九十六年度他字第一三五九號偵查
        卷第四九頁至第五○頁），亦足證被告丙○○此次確有
        向證人甲○○教唆前開虛偽證詞之內容甚明；惟依證人
        己○○前開證述在場之人可知，於九十五年十月十一日
        開庭前（即九十五年十月六日左右）第一次至被告丙○○家中時，證人辛○○及被告丁○○均未在場，此部分
        亦可再次確認。
（三）、而參酌甲○○於本院九十八年五月十三日審理時亦證稱
        ：「（為什麼你第一次審理庭沒有出庭作證？）九十五
        年九月十三日我收到法院的傳票，庚○○就找我去丙○○律師的住處，【庚○○就問林律師說有何辦法幫他脫
        罪…，然後丙○○就針對庚○○他的毒品案件要如何幫
        庚○○脫罪，因為我之前在檢察官那邊就已經有說我有
        去庚○○的住處跟他買過毒品，林律師要我講說我有去
        找庚○○，找不到庚○○所以沒有買到毒品，然後我跟
        乙○○開車走了。】因為我認為如果我到法庭去講了這
        些話，會變成我有偽證罪的問題，所以我才不願意出庭
        作證。」，「（你去過丙○○律師住處幾次？）二次。
        」，「（第一次去丙○○律師住處的時候，有誰在場？
        ）有我、己○○、辛○○、乙○○、庚○○及其一個友
        人，還有丙○○律師（證人雖證稱尚有辛○○云云，惟
        此部分應係證人誤記所致，蓋以是時辛○○尚未回國，
        而被告丁○○亦未在現場，本院經核被告丙○○之供述
        （見本院一卷第八五頁）及證人己○○與乙○○之證詞
        後，確認九十五年十月八日「前」之同年月六日中秋節
        該次被告丙○○與證人甲○○見面之情形，證人辛○○
        並未在場，此部分詳後述）。」，「（你第一次去丙○○律師住處之前，庚○○有無打電話給你？）沒有，庚○○是打電話給乙○○，叫乙○○找我。」，「（你第
        一次去丙○○律師住處的時間是在何時？）不記得了。
        」，「（乙○○跟你說庚○○要找你，乙○○有無跟你
        說庚○○要找你的目的為何？）有。」，「（乙○○如
        何跟你說庚○○要找你的目的？）【乙○○跟我講說庚○○叫他轉達他有請律師，叫我過去他所請的律師那邊
        討論如何幫他的毒品案件脫罪。】」，「（你第一次如
        何去丙○○律師的住處？）我打電話給乙○○，是由乙○○開車載我過去的。」，「（在你第一次前往丙○○
        律師住處之前，庚○○有無找過你？）有。」，「（庚○○去哪裡找你？）庚○○到我臺南市○區○○路一四
        三號工作的地方找我。」，「（庚○○找你時有無跟你
        講什麼？）庚○○跟我講說他已經有請律師，為什麼之
        前都找不到我，非得他親自到我工作地點才找得到我，
        後來就【有跟我說在什麼時間，他要帶我去丙○○律師
        那邊，然後他有說要去林律師那邊討論毒品案件脫罪的
        細節，講完他就走了。】」，「（你第一次去到丙○○
        律師住處時，丙○○律師有無拿你在警察局所做的筆錄
        給你看？）有。」，「（丙○○律師拿你在警察局所做
        的筆錄給你看時，林律師有無跟你講什麼話？）因為我
        看到我在警察局的筆錄是有說我有跟庚○○購買毒品，
        林律師就問庚○○說我在警察局的筆錄要怎麼幫庚○○
        脫罪。」，【「（你於九十六年六月一日在檢察官那邊
        作證時，檢察官問你，你第一次見到丙○○律師時他是
        如何跟你說？你回答說：「他有把我在警局作的筆錄拿
        給我看，律師說我指認庚○○這一條比較麻煩，他要我
        改口供，他要我說我去庚○○住處找他，我不曉得他住
        幾樓，找不到他，我就與乙○○開車走了」，是否有說
        過這些話？）我有講過這些話。」】，【「（九十五年
        十一月二十一日審理庭時，你出庭作證並改口稱：「你
        去庚○○住處找他不曉得他住幾樓，找不到他，我就與
        乙○○開車走了」，你是否有講過這些話？）是的。」
        ，「（上揭證詞，是否實在？）不實在，我有找到庚○○。」】，【「（你上揭不實在的證實，是不是就是如
        同第一次去丙○○律師住處在討論庚○○毒品案件脫罪
        時，丙○○律師要你改口供講的話？）是的。」】，「
        （你改口供講的上揭虛偽的證詞，是庚○○早就叫你要
        這樣講？還是丙○○律師教你要你這樣講之後，庚○○
        才跟著要你這樣講？）【是丙○○律師先教我們要這樣
        講的。】因為我第一次沒有去出庭作證，第二次庚○○
        恐嚇我，我才照著講這些虛偽的話。」，【「（所以你
        在第一次去丙○○律師住處，在丙○○還沒有教你講上
        揭虛偽證詞前，庚○○有無教你要講這些虛偽的證詞？
        ）沒有。」，「（是否係丙○○律師教你講上揭虛偽證
        詞，才是對庚○○的販毒案件最好脫罪方法？）是的。
        」，「（是不是丙○○律師先教你講出這些虛偽的證詞
        之後，庚○○才知道這些是對他最好脫罪的方法？）是
        的，就是因為有丙○○律師這樣講，我們才知道要如何
        幫庚○○脫罪。」】等語甚明（見本院卷二第一○○頁
        至第一○七頁），故由證人甲○○之前開證詞可知，證
        人甲○○第一次至被告丙○○家中時，其所指第一次之
        時間，應是九十五年十月六日至被告丙○○住處之該次
        ，該次到場之人，分別係證人己○○、乙○○、庚○○
        及一個友人（即己○○之司機周裕翔）。而依證人甲○○上揭所述，亦可證證人甲○○之所以於其後本院九十
        五年十一月二十一日審理時為虛偽之證詞，乃是因被告
        丙○○先教證人甲○○陳述虛偽之證詞，證人甲○○始
        知悉要如何幫庚○○脫罪，若被告丙○○未教導證人甲○○應照著講虛偽證詞之內容，證人甲○○既非法律專
        業人士，根本不知道應在法庭上如何為虛偽之證詞，始
        得讓庚○○脫罪，此正相呼應何以庚○○要求證人甲○○要到被告丙○○住處，再由被告丙○○本於其律師專
        業知識，提供其虛偽陳述之基礎。從而，被告丙○○對
        於證人甲○○之部分，確有教唆偽證之行為，彰彰甚明
        。
（四）、又證人甲○○於偵查中證稱：「（你這兩次到庚○○律
        師處，律師要你怎麼說？）律師向我表示，一定要有一
        個人幫庚○○脫罪，問我是否可以幫庚○○脫罪，並要
        我說沒有向庚○○買毒品。」，「（那一次，庚○○是
        在何處與你談的？）在我工作之臺南市○○路一四三號
        我工作的地方找我。【庚○○向我表示，他有找律師，
        要我去律師處一起商量，看看是否可以把他販賣的案件
        脫罪】，但我向他表示，我在檢察官已有指認他了，你
        現在叫我去律師，等於是要我翻口供。」，「（你是否
        有去與庚○○去律師處？）有。」，「（你何時第一次
        （此處所指第一次係指九十五年十月六日）去律師處？
        ）我記得當天好像是星期五或星期六（按九十五年十月
        六日為中秋節，星期五）。」，「（是去何處見面？）
        新營東山，我沒有問律師的名字。」，「（你第一次見
        到的律師是何人？）好像是五、六十歲，瘦瘦的，有戴
        眼鏡（按即被告丙○○）。」，「（你第一次見到之律
        師如何跟你說？）他有把我在警局做的筆錄拿給我看，
        【律師說我指認庚○○這一條比較麻煩，他要我改口供
        ，他要我說我去庚○○住處找他，我不曉得他住幾樓，
        找不到他，我就與乙○○開車走了。】」，「（律師向
        你這樣說，你如何表示？）我當時沒有答應他，所以我
        在九十五年十月十一日就沒有去開庭。」，「（九十五
        年十月十一日開庭之前，庚○○去你工作的處所，是否
        還有其他人知道？）我的老闆及乙○○。」，「（九十
        五年十月十一日開庭前，你是與何人一起去庚○○之律
        師住處的？）我是與乙○○一起去的。」，「（在庚○○律師處，律師要你改口供時乙○○是否有在場？）有
        。」等語（見臺灣臺南地方法院檢察署九十六年度他字
        第一三五九號偵查卷第四六頁至第四七頁），足證被告
        丙○○確有於九十五年十月六日向證人甲○○稱：「你
        指認庚○○這一條比較麻煩，要改口供，要說去庚○○
        住處找他，不曉得他住幾樓，找不到他，就與乙○○開
        車走了」等虛偽之證詞，甚為顯然（至於證人甲○○嗣
        後於九十五年十一月十九日又再由庚○○邀集而至被告
        丙○○住處，以致於在本院九十五年度訴字第九○七號
        案件中之九十五年十一月二十一日因而為偽證之行為部
        分，詳後述）。
二、關於九十五年十月十一日開庭前第二次與證人見面之部分（
    即九十五年十月八日，地點在被告丙○○臺南縣東山鄉聖賢
    村北勢寮六十號住處，在場之人為被告丙○○、丁○○、證
    人己○○及其司機周裕翔、辛○○、乙○○）：
（一）、證人己○○、辛○○於本院九十五年度訴字第九○七號
        案件中，因為以證人之身分至本院接受詰問，本於偽證
        之故意，而發生如事實欄所載虛偽陳述之內容，經臺灣
        臺南地方法院檢察署檢察官聲請簡易判決處刑後，由本
        院以九十六年度簡字第二五三六號案件判決後，上訴本
        院第二審合議庭（案號：本院九十六年度簡上字第四六
        二號偽證案件），其中證人己○○之部分，被判處有期
        徒刑八月，減為有期徒刑四月；證人辛○○之部分，被
        判處有期徒刑十月，減為有期徒刑五月，緩刑二年；上
        開判決經確定等節，業經本院依職權調閱本院九十六年
        度簡字第二五三六號偽證案件及九十六年度簡上字第四
        六二號偽證案件全案卷證資料附卷足佐，而證人己○○
        、辛○○於本院九十五年度訴字第九○七號庚○○販賣
        毒品案件中所為之證詞，對於庚○○是否成立販賣毒品
        之構成要件事實，各該證詞顯係具有重要關係之事項，
        亦即，涉及庚○○係有罪或無罪之不同結果，足認本案
        已有偽證罪之正犯即證人己○○、辛○○於九十五年十
        月十一日在本院九十五年度訴字第九○七號案件中所為
        之偽證行為確實存在，故關於本案偽證之正犯己○○、
        辛○○存在乙節，應可認定。
（二）、被告丙○○於偵查中供稱：「（你是何時要丁○○在十
        月八日與庚○○見面？）是在中秋節連續假之前向他表
        示我十一日開庭，丁○○就把卷宗帶回去，因為本來庚○○與我約七日見面，後來七日他沒有來，後來又打電
        話再約八日，庚○○八日才來，我在七日接到庚○○要
        在七日見面時，我有告訴丁○○律師要他帶卷宗來，後
        來因為庚○○沒有來，就要他不要來，後來庚○○打電
        話說八日要來，我又打電話給丁○○要他八日帶卷宗來
        。」等語（見臺南地方法院檢察署九十五年度他字第一
        三五九號偵查卷第一○一頁），足證被告丙○○確有與
        證人庚○○約在九十五年十月八日至被告丙○○家中討
        論案情無訛，該日並由被告丙○○要求被告丁○○到其
        家中，亦無疑義，此亦為被告丁○○於本院審理時所坦
        承：「（九十五年十月八日為什麼你會前往臺南縣東山
        鄉北勢寮六十號丙○○律師住處？）十月八日中午十二
        點多快一點時，林律師打電話到我家問我有沒有空，說
        庚○○要過來討論案情，叫我把卷宗帶過去，所以我就
        把卷宗帶過去他家」，「（你進入會客室的時候，有無
        拿庚○○案的卷宗給大家看？）有」等語（見本院三卷
        第一九○頁），足證在九十五年十月八日被告丙○○、
        丁○○均有在被告丙○○家中，且被告丁○○亦有將本
        院九十五年度訴字第九○七號庚○○販賣毒品案件之影
        印卷宗交由當日到場之人觀看無訛。
（三）、參酌證人庚○○於本院九十八年三月二十五日審理時證
        稱：「（你是否記得這次討論，林律師有無將你的卷證
        資料拿給己○○、乙○○看？）有。」，「（九十五年
        七月二十五日開完準備程序之後，你們收到九十五年十
        月十一日審理庭的傳票之後，你有無找己○○、辛○○
        、乙○○、甲○○？）有。」，「（是否記得找他們有
        幾次？）有二次。」，「（你去找他們的目的為何？）
        【就是林律師說要我約他們一起過去他東山那邊住處討
        論案情】。」，「（你總共去林律師那邊幾次？）準備
        程序前我有去林律師那邊二次，己○○有跟我去二次，
        辛○○去一次，因為第一次他人在大陸。」，「（辛○○也有去的那一次，是誰和你一起去？）己○○、辛○○、乙○○。」，「（在開第一次審理庭之前的那一次
        ，丁○○律師有無在場？）有。」，「（那一天你們討
        論多久？）討論沒有多久，約一個小時之內。」，「（
        那天討論的地點在何處？）在林律師臺南縣東山鄉北勢
        寮六十號住處的會客室。」，「（你們離開丙○○住處
        時，是馬上離開，還是在住處外面有停留？）我們就各
        自離開，我有交代他們要記得來開庭。」，「（你在離
        開林律師住處之後到九十五年十月十一日開審理庭中間
        ，有無再去找己○○、辛○○？）沒有。」，「（九十
        五年十月十一日第一次開完審理庭之後，到九十五年十
        一月二十一日第二次開審理庭之前，你有無再去林律師
        住處？）有，都是在收到傳票之後開庭之前都會去。」
        ，「（你在約己○○、甲○○、辛○○去律師那邊時，
        有無跟他們說律師要教他們怎麼說？）我找他們的時候
        ，他們不太敢去開庭，我說事關我的刑事責任，【我說
        他們如果有什麼問題的話可以問律師】。」，「（你有
        無叫己○○、甲○○、辛○○在法庭上要如何作證？）
        沒有。」，「（你有無恐嚇證人己○○、甲○○、辛○○要如何說？）沒有。」，「（前開證人有無在丙○○
        的住處，問丙○○律師或丁○○律師他們在法庭上要如
        何回答比較好？）有。」等語（見本院卷一第二八一頁
        至第二八三頁），依證人庚○○前開證述之內容可知，
        證人庚○○要求證人至被告丙○○住處時，乃是對證人
        稱：若有何問題可以問律師等語，亦可證庚○○並未恐
        嚇證人己○○、辛○○應為「如何具體、特定」之證詞
        內容，而觀諸證人庚○○前開所指之內容亦可知，庚○○所以邀集各該證人至被告丙○○住處之原因，乃是被
        告丙○○要庚○○約證人一起至其臺南縣東山鄉之住處
        討論案情所致，此觀諸證人庚○○前開所述：「（你去
        找他們的目的為何？）【就是林律師說要我約他們一起
        過去他東山那邊住處討論案情】。」等語，即可知悉。
（四）、證人己○○於九十六年二月十二日偵查中陳稱：「（你
        為何要在法院開庭時要做偽證？）我接到傳票時，我先
        打電話庚○○，問他為何要出庭，原本我們是不要出來
        做證的，庚○○說，為何要將全部的事情都講出來，【
        他就約我到他的律師處講，律師會教我們如何講，我們
        到了律師處後，律師有教我們如何在法庭上陳述，幫庚○○脫罪，減輕一點。在法院開完庭後，律師說我們講
        的不錯】，律師並說檢察官會恐嚇我們可能會涉及偽證
        。」，「（為何會答應要做偽證？）庚○○的口氣不太
        好。【律師講完後，我們還有問律師，有無事，律師說
        沒有事，我們在開完庭後也有再問一次。】」，「（辛○○從大陸回來後，去丙○○律師住處前，有無與辛○○談何事？）沒有。」，「（辛○○回來後，你與他是
        在何時去丙○○律師住處的？）是在開庭前二天左右（
        按即約九十五年十月八日左右）。這是我第二次至丙○○律師住處（由此可證證人己○○第一次至被告丙○○
        住處時，其時間另在九十五年十月八日前，應可確認）
        。」，「（提示臺南地方法院九十五年訴字第九○七號
        案件九十五年十月十一日己○○之證人筆錄，你第二次
        至丙○○律師處，丙○○律師及洪律師有無告訴你他們
        會問什麼問題？）【有，他說他們會問「東西是否是直
        接向庚○○拿的」，並要我們回答「是我們請庚○○幫
        我們調的」。】」，【「（律師有無告訴你要你們講「
        請庚○○幫你們買Ｋ他命」？）有。」，「（是哪一位
        律師要你們這樣講的？）是洪律師。」】，「（當時庚○○在場，有無表示意見？）庚○○要我們配合律師如
        何講。」，「（當場有無表示拒絕？）我當時說我是直
        接向庚○○拿的，但庚○○說我是幫你們調的，【後來
        還是以律師的意見，就說「是庚○○幫你們調的」。】
        」，「（你說直接向庚○○拿的，是否就是說「直接向
        庚○○買的」意思？）是。」，【「（有沒有其他陳述
        ？）我們真的不知道偽證有那麼重，是洪律師要我們這
        樣講的，我們開完庭後也有問有無事情，洪律師說沒有
        事】。」等語甚明（見臺灣臺南地方法院檢察署九十六
        年度偵字第一七一八號偵查卷第一一○頁至第一一三頁
        ）；足證證人己○○之所以在本院審理九十五年度訴字
        第九○七號案件中為偽證之行為，確係受到被告丁○○
        之教唆行為所致甚明。
（五）、另觀諸證人己○○於九十六年五月二十三日偵查中亦再
        證稱：「（九十五年十月十一日法院傳喚做證以前，你
        與庚○○及辛○○，是否有去丙○○律師與丁○○律師
        談話？）有。」，「（那天是何人約你們過去的？）是
        庚○○。」，「（庚○○是如何約你的？）是庚○○用
        他女友打電話給我，他叫我們到律師那邊，【律師會告
        訴我們如何講，我說我不要出庭，但庚○○說應該不行
        ，如不出庭法院一定會調，並叫我們一起找他的律師，
        律師會告訴我們如何講。】」，「（辛○○是如何知道
        這件事的？）辛○○家接到傳票，他的父親打電話給我
        ，叫我與辛○○聯絡一下，當時辛○○在大陸，我打電
        話向辛○○說，法院在調我們，要他回來做證，我說庚○○叫我們去律師處，會告訴我們如何講。」，「第二
        次（按即九十五年十月八日）是我與周裕翔、辛○○、
        庚○○他們一起去的。」，「（九十五年十月十一日法
        院開庭之前，你看過丁○○律師幾次？）只有開庭之前
        在丙○○律師住處看到的那一次。」，「（在丙○○律
        師住處，是何人介紹你們與丁○○律師認識的？）是丙○○律師介紹的。」，「（當時丙○○律師怎麼說？）
        丙○○講了一下，也沒有講什麼，剩下就是丁○○律師
        在講。」，「（丁○○律師是在丙○○律師住處之何處
        談的？）裡面的一個小房間。」，「（當時在小房間，
        有何人在場？）有我及我的司機，辛○○、庚○○、丁○○律師共五人，還有一位庚○○的友人，有進來一下
        ，又出去了。」，「（在小房間裡面，丁○○律師及庚○○要你們如何談的？當天的過程為何？）我問庚○○
        及洪律師要怎麼說，庚○○及丁○○律師都說【要我們
        說是我們要庚○○幫忙買Ｋ他命，庚○○與丁○○律師
        說這樣講會比較輕。丁○○律師說檢察官會說這樣會涉
        及偽證，丁○○律師說你們講說向要庚○○幫你們買，
        這樣會沒有事。】」，「（你當時有無向庚○○及丁○○律師表示，你在警局及檢察署都有講是向庚○○買Ｋ
        他命？）洪律師當時有拿筆錄給我們看，說之前我們在
        警局是怎麼說的。洪律師也沒有說什麼。」，「（九十
        五年十月十一日，法院審理時，洪律師有問你「庚○○
        在ＰＵＢ以外的地方拿Ｋ他命給你，有多少次？有無向
        你收錢？」，你為何會回答：「收兩次錢，另外兩次用
        錢抵扣」的話？）庚○○確實有欠我錢。」，「（當天
        洪律師問你：「有無託庚○○買Ｋ他命？」，你回答「
        有，就這四次。」，是何人告訴你要這樣回答的？）【
        這是丁○○律師要我這樣講的。】」，「（丁○○律師
        在丙○○律師住處與你談話時，有無告訴庚○○說你與
        辛○○在警局及檢察署說與庚○○講的不一樣？）洪律
        師把筆錄拿給我們看，有這樣說。」，「（庚○○當時
        有無表示他講的才對？）沒有。」，「（洪律師有無對
        你與辛○○說，你們以前在警局及檢察署這樣講，法院
        開庭如再講不一樣的話，說會有偽證的問題？）【洪律
        師說檢察官一定會說我們會涉及偽證的問題，要我與辛○○不要怕。】」，「（當天你有無向庚○○及洪律師
        表示，已在警局及檢察署說過向庚○○買Ｋ他命？）有
        。我有問他們說，叫庚○○幫我們買，這樣行得通嗎？
        他們說這樣講可以。」，「（庚○○有無表示你們照在
        警局及檢察署講的，這樣會害死我？）有，但我們沒有
        因此而發生爭執。」，「（九十五年十月十一日在法院
        開完庭後，你與辛○○有無與庚○○還有丁○○律師談
        論何話？）【有，開完庭後，我們有問洪律師我們這樣
        講會不會有事，洪律師他說沒事，也不會再調我們了。
        】」等語（見臺灣臺南地方法院檢察署九十六年度他字
        第一三五九號偵查卷第三五頁至第三八頁），由證人己○○前開證詞亦可證，證人己○○乃是因為被告丁○○
        告知檢察官一定會說我們會涉及偽證的問題，要證人己○○不要怕，不會有事，被告丁○○並要證人己○○說
        是要庚○○幫忙買Ｋ他命，說這樣講會比較輕；被告丁○○並向證人稱檢察官會說這樣會涉及偽證，但因被告
        丁○○仍向證人擔保你們講說向要庚○○幫你們買，這
        樣會沒有事等語，因此，證人己○○始會依據於九十五
        年十月八日在被告丙○○住處，由被告丁○○及具有相
        同犯意聯絡之被告丙○○所教唆之虛偽內容，進而為偽
        證之行為，殆無疑義。
（六）、而證人己○○於本院九十八年五月十三日審理時亦證稱
        ：「（你是於九十五年十月十一日到地院開庭作證，你
        第二次去丙○○住處時，是距離第二次開庭前多久時間
        ？）不記得，印象中好像是開庭前一、二天那時候辛○○剛好回臺灣。」，「（依照卷證資料，辛○○是於九
        十五年十月七日回臺灣，那一年的九十五年十月六日剛
        好是中秋節，你是否知道辛○○九十五年十月七日要回
        來臺灣？）我知道。」，「（你是什麼時候知道的？）
        他是我同學，我們有生意上往來所以我知道。他收到傳
        票之後，我們聯絡時，他有跟我說大概中秋節左右他會
        回臺灣。」，「（辛○○於九十五年十月七日回臺灣這
        件事，你有無告訴庚○○？）沒有，我叫庚○○自己找
        辛○○的，因為辛○○收到傳票之後有打電話給我。」
        ，「（在九十五年中秋節連續假日期間，你與辛○○一
        起去丙○○律師住處那次，庚○○是何時跟你約要去丙○○律師住處？）是等辛○○回臺灣家裡之後，我們才
        約去丙○○律師家裡。」，「（辛○○回臺灣之後到去
        丙○○家裡之前，你與辛○○有無與庚○○碰面？）沒
        有。」，「（你第二次去丙○○律師家裡那次，有無更
        換約定日期？）沒有更改日期，直接就約定，就依照約
        定時間過去。」，「（九十五年十月八日那一天，你是
        跟誰一起去丙○○律師住處？）我是跟我的司機周裕祥
        過去丙○○家裡的，辛○○隨後就到。」，「（你跟辛○○到丙○○住處時，庚○○到了沒？）我們先到，庚○○還沒有到。」，「（你們在丙○○律師住處大概等
        了多久庚○○才來？）一會兒而已。」，【「我們是等
        庚○○來了之後才一起進去丙○○住處泡茶，雖然我們
        第一次有去過，因為我們根本不認識丙○○律師。」】
        ，「（你跟庚○○、辛○○及你的司機到達之後，丁○○律師到了沒？）我印象中丁○○律師是隨後才到。」
        ，「（你跟辛○○、庚○○進到丙○○住處之後，丁○○律師到達之前，你們在何處？做什麼？）我們一剛開
        始是在丙○○住處的客廳泡茶，後來到會客室等丁○○
        律師。」，「（丁○○律師到達之後，你們在會客室裡
        面，丙○○律師是否也有在裡面？）有。」，「（在丁○○律師到達之前，丙○○律師有無先跟你們講話？）
        有，講一些些而已。」，「（丙○○律師講話內容為何
        ？）【丙○○律師的意思就是要我們幫庚○○脫罪為轉
        讓毒品，後來才是丁○○律師跟我們講說是要幫庚○○
        脫罪為轉讓毒品。】」，「（為什麼你在偵查中講說是
        丁○○律師要你們這樣講？）【因為丙○○律師稍微帶
        過之後，後來就說這個案件是由洪律師處理，之後就是
        丁○○律師接手跟我們講的。】」，「（丙○○律師在
        當時有無跟你們說你們在偵查中講的跟在法院講的不一
        樣的時候，會有偽證罪的問題？）有。」，【「（丙○○律師跟你們講說會有偽證罪的問題，以及講說要你們
        幫庚○○脫罪為轉讓毒品這二句話，哪一句話是先講的
        ？）他是先叫我們幫庚○○脫罪為轉讓毒品，我們聽了
        之後才問他說這樣講會不會有事、會否有罪，他跟我們
        講說這樣講沒有問題。」】，「（你剛剛不是講說丙○○律師有跟你們講說前後不一致會有偽證罪的問題？）
        我的意思是說【丙○○律師叫我們幫庚○○脫罪，說這
        樣講我們應該不會有事】，我們聽了之後就問他說偽證
        有沒有罪，他才說偽證有罪。」，「（你有無問丙○○
        律師偽證罪會被判多久？）沒有，【因為我們根本不知
        道這樣講會被判偽證罪】。」，「（根據庚○○在九十
        八年三月二十五日到法院作證時證稱那一天丙○○律師
        有說如果在警詢、偵查中所講的與在法院講的不一致會
        被判偽證罪，你們還有問林律師偽證罪會被判多久，對
        於庚○○這些說詞，有何意見？）不實在，【如果我們
        知道這樣講會被判偽證罪，我們怎麼可能會去幫庚○○
        這樣講。】」，「（你們為何會與庚○○約在丙○○住
        處碰面？）是庚○○主動約的，【他說他有請丙○○律
        師，所以才約我們過去】。」，「（庚○○在電話中有
        無跟你說要找律師教你在法庭上如何陳述？）有。」，
        「（你剛剛說你原本不願意出來作證，是後來庚○○說
        要找律師教你們如何在法庭上陳述你們才願意出來作證
        的？）對。」，【「（後來律師有無教你們在法庭上要
        如何說？）教我們說庚○○是幫我們買毒品Ｋ他命的，
        也是因為這句話我們才被判偽證。」，「（你是否係聽
        律師的話才在法庭上改稱是庚○○幫你去買毒品的？）
        是的。」】，「（剛剛你講說你跟辛○○先到，在等庚○○來之前，丙○○有跟你講說幫庚○○作證為轉讓，
        為什麼辛○○在九十六年二月十二日偵查中證稱說在等
        庚○○來之前我是跟你們說這樣講會有偽證的問題，對
        於辛○○前開證詞，有何意見？）我沒有聽到丙○○有
        說這樣講會有罪。【當時是他叫我們這樣講，我們還問
        他說這樣會不會有罪，他說應該會沒事。】」，「（你
        剛剛講說是你與辛○○先到，庚○○隨後到，是否如此
        ？）是這樣沒錯。」，【「（你跟辛○○、庚○○進來
        丙○○家中的客廳後，丙○○是否在客廳就跟你們講說
        要幫庚○○脫罪，改成說是庚○○幫你們買毒品？）在
        客廳時丙○○就有先大約講一下，進入會客室丙○○又
        有再講。」】，「（丙○○講這些話的時候，庚○○有
        無在場？）有。」，「（當時你們是否有問丙○○說要
        如何面對檢察官偵訊？）有，【就是因為那是丙○○教
        我們這樣講，還被檢察官傳喚偽證，所以辛○○的爸爸
        很生氣才會找我們一起到丙○○位於東山的家裡。】」
        ，「（丙○○當時是否有跟你們說，之前在討論庚○○
        案情的時候，就有跟你們講說在檢察官面前講的與在法
        院講的不一致會有偽證罪的問題，你們為何還要在法院
        做不一樣的陳述？）沒有這回事。」，「（你在九十六
        年五月二十三日有去檢察官那邊作證，你當時講的話是
        否實在？（提示九十六年度他字一三五九號偵訊筆錄第
        三四至三九頁））我講的都實在。」，【「（你在本院
        九十五年度訴字第九０七號於九十五年十月十一日審理
        庭時改稱庚○○沒有販賣毒品給你，是因為丙○○律師
        叫你們這樣講，你才改口，還是因為受到庚○○的威脅
        你才這樣改口？）我是因為丙○○律師及丁○○律師跟
        我們講，叫我們講說是庚○○幫我們買毒品的。」】，
        「（九十五年度訴字第九０七號於九十五年十月十一日
        審理庭你到法院作證改口說是庚○○幫你購買毒品之後
        ，事後有無再跟丙○○律師聯絡？）沒有。」，【「（
        你剛剛提到庚○○威脅你要出來作證，具體改稱說是由
        庚○○幫你們購買毒品的內容，是否係丙○○律師及丁○○律師教你們這樣講的？）是的。」】，「（你剛剛
        說「丙○○律師教我們改稱說是由庚○○幫我們購買毒
        品」，你所說的我們是指誰？）我剛剛所說的我們是指
        我。」，【「（丙○○律師有無教你改稱說你與庚○○
        是合資購買毒品的？）丙○○律師是說叫我們要講說庚○○是幫我們去買毒品的，沒有說過是合資購買毒品的
        。」】，「（丁○○律師跟你說在法院與在地檢署講的
        不一樣會有偽證，你聽到這些話當時心理會否害怕？）
        會害怕，【所以我才會問他說他叫我們這樣講會不會有
        事，他跟我講說這樣不會有事】。」，「（丁○○律師
        是在什麼情況下跟你們講說在法院與在地檢署講的不一
        樣會有偽證的問題？）他沒有特別這樣表示過，【當時
        是他叫我們改稱是庚○○幫我們購買毒品這樣的話，我
        們就問他這樣講會不會有事，他跟我們講說偽證會有罪
        ，但是我們這樣講我們應該沒事，否則我們怎麼會這麼
        笨作偽證被判罪】。」，「（於九十五年十月八日在丙○○律師住處當天，你是否知道九十五年十月十一日審
        理庭將會由丁○○來問你問題？）這個我不知道。」，
        「（你可否區分丁○○律師與丙○○律師在庚○○的毒
        品案件中各扮演何角色？）我只知道庚○○是委託丙○○律師幫他辯護，第二次（按即九十五年十月八日）【
        我們去丙○○律師住處時，丁○○律師才出現，他才叫
        我們講這些話】。」，【「（是否丁○○律師有教你在
        庚○○毒品案件的法庭上作證，內容是庚○○幫你們購
        買Ｋ他命這樣會比較輕、會沒事？）有。」】，「（九
        十五年十月八日你去丙○○律師住處時，丁○○律師有
        跟你說要改稱是由庚○○幫你們購買毒品這樣講會比較
        輕、這樣對庚○○比較好，當時丁○○律師有無告訴你
        們在法庭上會有如何的問答過程？）沒有，【當時丁○○律師只是叫我們改口說是我們要庚○○幫我們購買毒
        品的】。」等語明確（見本院卷二第七六頁至第九三頁
        ）。
（七）、由證人己○○前開證詞可知，九十五年十月八日至被告
        丙○○家中時，係先由被告丙○○向證人己○○交代要
        替庚○○脫罪，並改變證詞為：係由被告庚○○幫證人
        買毒品之虛偽內容，而在被告丙○○針對要替庚○○脫
        罪帶過後，即由被告丁○○至被告丙○○家中之小房間
        內進行應為如何虛偽證詞之討論，而當時因證人己○○
        所為警詢及偵查之指述若與本院審理時之指述不一致，
        將會有偽證之問題，故證人己○○始會問被告丁○○是
        否會有偽證之問題，而被告丁○○為求達到替庚○○脫
        罪之結果，竟告知證人並不會因為改變證詞作虛偽陳述
        ，即不會因此被判處偽證罪，證人始信以為真，願意依
        照被告丙○○及丁○○前開所教唆之偽證內容，故而在
        本院九十五年度訴字第九○七號庚○○販賣毒品案件中
        ，依被告二人所教唆之內容，進行虛偽之陳述，此所以
        為何證人己○○與辛○○於收到法院追訴其犯偽證罪之
        案件時（即本院九十六年度訴字第四三二號偽證案件）
        ，始由證人辛○○及其父親一同再度至被告丙○○住處
        追究為何依照被告丙○○、丁○○所指「不會有事」之
        證詞，最後竟然演變成另案偽證罪之被告之原因。因此
        ，依證人己○○前揭所述，益加證明本案被告丙○○、
        丁○○確實有對證人教唆應為如何虛偽陳述之內容，並
        為了使庚○○得以脫罪，而由被告丁○○向證人擔保依
        其虛偽陳述之內容，並不會有事，證人己○○及辛○○
        始會在本院審理時為偽證之行為。由此益知，本案【並
        非係被告丙○○及丁○○事先警告證人有偽證之問題，
        而證人在「明知偽證將受刑事制裁之結果」後，猶願意
        冒此偽證之風險替庚○○脫罪】；而是【證人對於翻異
        證詞認為有偽證風險之疑義時，詢問被告丁○○後，經
        告知不會有事後，證人信任被告丁○○律師之專業，始
        進而為偽證之行為】，彰彰甚明。
（八）、再者，證人辛○○於九十六年二月十二日偵查中證稱：
        「（你在何時去律師住處的？）九十五年十月十一日開
        庭前去台南縣白河鎮安溪寮丙○○律師那邊，應該是住
        家。」，「（在九十五年十月十一日開庭前，你去丙○○律師處幾次？）只有一次。」，「（這一次與何人一
        同前往的？）我與己○○還有他的司機一起開車過去的
        。」，「（當時還有那些人在場？）一個律師，庚○○
        及庚○○的朋友。」，「（該名律師是何人？）不是丙○○律師，是上次在法院開庭問我話的那個律師（按即
        被告丁○○）。」，「（己○○有無告訴你，他到庚○○的律師處幾次？）他沒有講。當時我人都在大陸，是
        庚○○向己○○轉達給我的。」，「（開庭前該名律師
        是如何向你說的？）我有告訴該名律師我在警局及檢察
        官處我都有承認我有向庚○○拿了幾包及拿了多少錢，
        但律師及庚○○都說這樣講不行，這樣庚○○還是會被
        判刑，庚○○說不能講這樣，要我在法庭說，有與庚○○聯絡，但最後沒有買到。」，【「（當時律師怎麼說
        的？）我說我有向庚○○拿，他說這樣講不過去，要我
        講說沒有拿到。」，「（當時有無承諾要照他們的意思
        講？）有。」，「（律師有無告訴你他在法庭要問你何
        問題？）有。」】，「（丙○○律師是否認識？）不認
        識。我在電話中有問己○○，【己○○說庚○○有請律
        師，有律師會跟我們講一下，庚○○也會講。】」，「
        （該名律師有無把你在警局及檢察官處的筆錄給你看？
        ）有。」，「（到丙○○律師處，有無見到丙○○律師
        ？）有。」，【「（九十五年十月十一日在臺南地院做
        證開完庭後，你與出庭之律師（按即被告丁○○）有無
        談過什麼話？）我們剛好出來抽菸，該名律師後來也有
        出來，我就與己○○問該名律師，這樣會不會有事，該
        名律師說不會有事。」】等語（見臺灣臺南地方法院檢
        察署九十六年度偵字第一七一八號偵查卷第一二三頁至
        第一二五頁），足證在九十五年十月八日，被告丁○○
        有向證人辛○○教唆並未向庚○○拿到毒品之虛偽證詞
        ，而在九十五年十月十一日由被告丁○○出庭時，證人
        辛○○為虛偽陳述後，與己○○出來抽菸時，再次向被
        告丁○○確認是否會有事，矧被告丁○○竟仍向證人辛○○及己○○擔保稱：「不會有事」等語，以致造成其
        後證人己○○及辛○○成為偽證罪之被告。由此可知，
        被告丁○○及丙○○乃是利用證人不懂法律之情形，而
        使證人依其所教唆之偽證內容，向本院陳述虛偽之證詞
        ，而當證人辛○○及己○○在作偽證後，仍擔心會受到
        偽證罪之追訴，被告丁○○仍一再利用其係律師之身分
        ，向證人辛○○及己○○擔保不會有事，此所以證人己○○於審理時所證稱：「（丁○○律師跟你說在法院與
        在地檢署講的不一樣會有偽證，你聽到這些話當時心理
        會否害怕？）會害怕，所以我才會問他說他叫我們這樣
        講會不會有事，他跟我講說這樣不會有事。」，「（丁○○律師是在什麼情況下跟你們講說在法院與在地檢署
        講的不一樣會有偽證的問題？）他沒有特別這樣表示過
        ，當時是他叫我們改稱是庚○○幫我們購買毒品這樣的
        話，我們就問他這樣講會不會有事，他跟我們講說偽證
        會有罪，但是我們這樣講我們應該沒事，否則我們怎麼
        會這麼笨作偽證被判罪。」等語（見本院卷二第九一頁
        ），即可知悉，本案確實係【證人對於翻異證詞認為有
        偽證風險之疑義時，詢問被告丙○○及丁○○後，經其
        二人告知不會有事後，證人信任被告丙○○及丁○○律
        師之專業，始進而為偽證之行為】，應可認定。
（九）、而證人辛○○於九十六年五月二十三日偵查中另證稱：
        「（房間談時，丁○○律師及庚○○是如何談的？）庚○○就拜託我，要我在開庭做證時幫忙一下，但我有告
        庚○○，我在警詢及檢察官訊問時都有說我是向庚○○
        買五小包的Ｋ他命，多少錢，庚○○就說開庭如要這樣
        講，他會被判刑。然後，丁○○律師也說這樣庚○○是
        販賣毒品。」，【「（當時丁○○律師有無告訴你在開
        庭要如何說？）丁○○有問我在法院要怎樣說，我說我
        會與在警察局及檢察署講的一樣，丁○○律師說這樣的
        話可能不會過，也不行，丁○○律師也有問庚○○看我
        要怎樣講，庚○○就拜託我說我有打電話給他要東西，
        但因品質不好，沒有拿到。庚○○講完後，就問丁○○
        律師說這樣可不可以，丁○○律師說這樣勉強可以過去
        ，比我在分局說的還要好。」】，「（你當時說你的確
        有向庚○○拿到Ｋ他命，並付了錢，丁○○律師怎麼說
        ？）這些話是我在警局有這樣說，律師有筆錄，也知道
        我有承認我有向庚○○購買，【丁○○律師說這樣講庚○○就不會過，這樣我沒幫到庚○○】，庚○○就拜託
        我要我說我最後沒有拿到Ｋ他命。」，「（在小房間談
        時，丁○○律師有無告訴你到時候在法院他會問那些問
        題？）【我有向洪律師問我要怎麼講比較好，洪律師就
        說我有拿到與沒有拿到是有差別的，這樣對庚○○也比
        較好。】」，「（在小房間談話時，丁○○律師有無向
        你說只有向庚○○買一次Ｋ他命，但沒有買成，庚○○
        沒有拿到錢，你也沒有拿到Ｋ他命的話？）是說有去買
        ，沒有買成，沒有拿到。」，「（九十五年十月十一日
        開庭當天，甲○○有無到臺南地方法院？）當天是己○○先進法庭問，後來是庚○○進去，後來才是我，【開
        完庭後，我們就在法院西側大門外面旁邊抽菸，剛好丁○○律師也出來，我與己○○就問洪律師，他說我們這
        樣講還可以。】但我沒有看到甲○○。」等語（見臺灣
        臺南地方法院檢察署九十六年度他字第一三五九號偵查
        卷第三二頁至第三四頁），足證被告丁○○於九十五年
        十月八日在被告丙○○住處，確有向證人辛○○教唆未
        向庚○○拿到毒品之虛偽內容，此觀諸證人辛○○開完
        庭後，被告丁○○亦出來時，被告丁○○針對證人辛○○在九十五年十月十一日本院開庭時所為虛偽之證詞，
        認為其所為未向庚○○購賣毒品之虛偽內容還可以，足
        證被告丁○○對於其與被告丙○○於九十五年十月八日
        在被告丙○○家中所為對於證人教唆偽證之內容，主觀
        上顯然知之甚稔，益徵其於上揭時、地，確有教唆偽證
        之行為，殆無疑義。
（十）、而證人辛○○於本院審理時亦證稱：「（你在前開法庭
        上陳述說沒有給庚○○四千元，他沒有給你Ｋ他命，「
        因他說品質不好，我說拿來試試看，於是我就在臺南縣
        新營市○○路圓環7-11超商前等，我們約定有無沒有，
        都要在那裡說。約等一個小時之後，庚○○返回臺南縣
        新營市○○路圓環7-11超商前，告訴我說：他找不到那
        個藥頭。」你還說：「有要跟他買，但沒有買成。他沒
        有拿到錢，我也沒有拿到毒品Ｋ他命」等語，是否實在
        ？）我確實有跟庚○○買，當時會這樣講是人家教我們
        的。」，【「（是何人教你這樣講，為虛偽陳述？）是
        庚○○請的律師教我這樣講的。」，「（你是否知道該
        名律師的名字？是否有在法庭上？）（轉頭看）即是在
        法庭上的被告丁○○律師。」】，「（你們到事務所裡
        面之後發生何事？）我們先進去林律師他家，是林律師
        開門讓我們進去，之後林律師先叫我們到一間房間裡面
        坐，然後就等洪律師來。洪律師到了之後就進去那間房
        間裡面講。」，「（洪律師到了之後講什麼？怎麼講？
        ）就說我們到法庭上之後如何跟法官講，他教我們講話
        。」，【「（是否記得丁○○律師當時怎麼對你們講？
        ）我的部分我當時有跟丁○○律師說我確實有拿錢給庚○○，庚○○確實有拿Ｋ他命給我，洪律師說叫我怎麼
        幫庚○○，他要我說我沒有拿錢給庚○○，庚○○也沒
        有拿Ｋ他命給我，因為品質差所以沒有交易。」】，「
        （你們在那邊談了多久？）差不多有一個多小時。」，
        「（你當時是否就有答應律師你到法庭上要如何回答？
        ）【我有說我要怎麼跟法官講比較好，包括我們開完庭
        之後還有跟律師講說我們這樣講好不好。我們有問律師
        說我們在法庭上照洪律師教的這樣講有沒有事，他跟我
        們講不會有事，反正我們只是在法庭上替庚○○作證人
        而已。】」，【「（所以是否在九十五年十月十一日審
        理庭中，你就是按照丁○○律師教你的這樣子講？）是
        的。」，「（你剛剛還有說當天開完庭之後，你們在法
        院外面是否還有碰到丁○○律師？）是的，因為開完庭
        之後，我與庚○○等在庭外抽菸，剛好遇到洪律師出來
        ，我們問洪律師我們剛剛這樣講可不可以，他說可以。
        」】等語（見本院卷二第二一六頁至第二一八頁），足
        證被告丁○○確有告訴證人辛○○應在法庭上為如何之
        虛偽陳述，並稱依被告丁○○所告知之內容講，並不會
        有事，反正證人僅是法庭上替庚○○作證而己，故證人
        辛○○乃依照被告丁○○所告知虛偽證詞之內容（即未
        向庚○○拿到毒品），而於本院九十五年度訴字第九○
        七號案件中之九十五年十月十一日審理庭時，為上揭偽
        證之行為。因此，由證人前開證詞可知，被告丁○○顯
        然有教唆證人辛○○應為如何虛偽陳述之證詞，甚為灼
        然。
（十一）、而證人辛○○更清楚描述在九十五年十月八日當日在
          被告丙○○家中之情形，其於本院審理證稱：【「（
          丙○○律師有無告訴你們什麼事情？）他叫我們在裡
          面先坐一下，他說等一下還會有另一位律師進來跟我
          們講話。」】，「（丙○○律師是否係庚○○的律師
          ，否則丙○○律師怎麼沒有跟你們講？）【當時我們
          去那邊不知道是要做什麼，我們問庚○○，他說他有
          請一個律師，到時會教我們在庭上怎麼講】，我們還
          問他到時候如果在庭上這樣講會不會有事。」，「（
          在客廳坐的時候，你們有無討論到作證的問題？）我
          們到了之後先在外面等，最後林律師請我們進去坐一
          下，後來我們到房間裡面。【庚○○他說有請律師會
          教我們作這些事情，教我們在庭上講庚○○販賣毒品
          的事情。】」，「（你剛剛有回答檢察官說：「沒有
          給庚○○四千元，他沒有給你Ｋ他命，因他說品質不
          好，我說拿來試試看，於是我就在臺南縣新營市○○
          路圓環7-11超商前等，我們約定有無沒有，都要在那
          裡說。約等一個小時之後，庚○○返回臺南縣新營市
          ○○路圓環7-11超商前，告訴我說他找不到那個藥頭
          。」你還說：「有要跟他買，但沒有買成。他沒有拿
          到錢，我也沒有拿到毒品Ｋ他命」等語」，【其中品
          質不好是丁○○教你講的嗎？）這是丁○○教的。】
          」，【「（你回答說：「我說拿來試試看」，這句話
          是不是丁○○教你說的？）也是當時在那裡講的。」
          】，【「（你被訴偽證案件於九十六年五月二十三日
          偵查中，你回答檢察官說：「當時丁○○律師有問我
          在法院中要怎麼說，我說我會與在警察局及檢察署講
          的一樣，丁○○律師說這樣的話可能不會過，也不行
          。」，前開陳述是否實在？（提示九十六他字一三五
          九號卷第三二頁筆錄））對。」】，「（你在當次的
          庭訊也跟檢察官說丁○○律師有跟你們表示，你們在
          警詢及檢察署講的與你們開庭講的不一樣會有偽證的
          問題。前開陳述是否實在？（提示九十六他一三五九
          號卷第三三頁筆錄））實在。」，【「（你既然知道
          會有偽證的問題，為何還要作偽證？）庚○○一直拜
          託我們幫忙，而且他說有律師會幫我們，我們在法庭
          上這樣講就不會有事。」，「（當時丁○○律師有無
          任何表示？）他也是叫我們在庭上這樣講就好了。」
          】，【「（你在被訴偽證罪案件於九十六年二月十二
          日偵查中回答檢察官說，九十五年十月十一日在臺南
          地院作證開完庭後你們剛好出來抽菸，該名律師後來
          也有出來，我就與己○○問該名律師這樣會不會有事
          ，該名律師說不會有事。前開陳述是否實在？（提示
          九十六年度偵字一七一八號第一二五頁至一二六頁）
          ）實在。」，「（你所謂的「該名律師」是指何位律
          師？）丁○○律師。」】等語甚明（見本院卷二第二
          三五頁至第二四一頁），由證人辛○○前開證詞可知
          ，證人辛○○之所以在本院九十五年度訴字第九○七
          號庚○○販賣毒品案件中之九十五年十月十一日審理
          庭時為虛偽之陳述，乃是因為由庚○○委任之律師即
          被告丙○○，於九十五年十月八日在其家中，先告知
          證人等一下會有一位律師即被告丁○○會告訴你們應
          如何說，而被告丁○○即本於與被告丙○○共同教唆
          之犯意聯絡，由被告丁○○告知證人辛○○，在審理
          庭作證時，應依其所教導之具體內容即：「有要跟陳
          明圖買，但沒有買成。庚○○沒有拿到錢，我也沒有
          拿到毒品Ｋ他命」等語，而為虛偽之陳述。因此，由
          證人辛○○前開證詞整體審視可知，證人辛○○於九
          十五年十月十一日在本院九十五年度訴字第九○七號
          庚○○販賣毒品案件中所為具體、特定偽證之內容，
          確係本於被告丁○○及與之有共同犯意聯絡之被告林
          樹根而來，洵屬無訛。
（十二）、證人周裕翔於九十六年六月八日偵查中證稱：「（何
          時、何地見過庚○○的？）就是在後來為了庚○○的
          案件，我當時有載己○○去找庚○○委任之林律師。
          」，「（你載己○○去庚○○委任之林律師處，有幾
          次？）至少二次。」，「（這二次都去何處？）林律
          師在白河安溪寮之住處。」，「（第一次你與己○○
          去庚○○律師安溪寮那邊，己○○有無告訴你庚○○
          為何要他去？）他說【是因為庚○○之前毒品的案件
          ，要探討要怎麼說。】」，「（第二次你又與己○○
          去庚○○之律師安溪寮那邊？）我也有與己○○一起
          去。」，「（第二次在與己○○在庚○○律師安溪寮
          那邊，是否就有看到那個胖胖的律師？）我看到是梁
          宗棠有去作證的那次。」，「（第二次在安溪寮陳明
          圖律師那邊，律師與己○○、辛○○談案情時，你是
          否有在場？）有。」，「（是否記得當時律師、陳明
          圖都在談論何事？）【都是談如何把庚○○之罪降到
          最低，教他們怎麼講才會讓庚○○不會被判罪，如真
          的沒有辦法，看如何才會被判得輕。】」，「（是陳
          明圖這樣講還是林律師這樣講的？）【是林律師教他
          們怎麼講。】」，「（當時（按指九十五年十月八日
          在被告丙○○住處之部分）談案情之律師到底是胖胖
          的律師（按指被告丁○○）還是比較瘦的律師（按指
          被告丙○○）？）【他們二個律師都有在那邊。二個
          律師都有在講。】」，「（後來己○○有無告訴你，
          在法庭問他話的律師是那一個律師？長得什麼樣子？
          ）沒有。但我知道開庭時，我在外面等，沒有看到林
          律師，開完庭後是一個胖胖的律師（按即被告丁○○
          ）出來。」，「（你看到之胖胖的律師是否即為你在
          安溪寮與你們談話的那位律師？）是。」，「（在安
          溪寮庚○○律師那邊，你有無聽到己○○問庚○○及
          胖胖的洪律師，說要怎樣講的話？）有，我有聽到梁
          宗棠這樣問。」，「（有無看到胖胖的洪律師把筆錄
          拿給己○○及辛○○看？）有。」，「（胖胖的洪律
          師有無說在警察局及在檢方講的話有偽證的問題？）
          沒有。」，「（胖胖的洪律師與辛○○談的內容，是
          否知情？）不知情，我只知道好像要稍稍改一下說詞
          ，但詳細的情形我並不清楚，我只是載他們去該處，
          【他們只是要己○○、辛○○改一下說詞，讓庚○○
          的罪比較輕。】」等語（見臺灣臺南地方法院檢察署
          九十六年度偵字第一三五九號偵查卷第六二頁至第六
          五頁），依證人周裕翔之證詞：【都是談如何把陳明
          圖之罪降到最低，教他們怎麼講才會讓庚○○不會被
          判罪，如真的沒有辦法，看如何才會被判得輕。】」
          ，「（是庚○○這樣講還是林律師這樣講的？）【是
          林律師教他們怎麼講。】」，「（當時談案情之律師
          到底是胖胖的律師還是比較瘦瘦律師？）【他們二個
          律師都有在那邊。二個律師都有在講。】，【他們只
          是要己○○、辛○○改一下說詞，讓庚○○的罪比較
          輕。】等節可知，於九十五年十月八日在被告丙○○
          家中，確實由被告丙○○與丁○○教唆證人己○○、
          辛○○更改警詢及偵查中之證詞，以使庚○○在本院
          九十五年度訴字第九○七號之販賣毒品案件得以獲致
          無罪之結果，或至少得判處較輕罪名之刑度，以邀偽
          證之效果，甚為灼然。而證人周裕翔此部分之證述，
          經核又與證人辛○○、己○○上揭證詞互核大致相符
          ，益見被告丙○○、丁○○於九十五年十月八日在被
          告丙○○家中，確實有對證人進行共同教唆偽證之犯
          意聯絡及行為分擔，殆無疑義。
三、關於九十五年十一月十九日與證人甲○○見面之部分（在場
    之人為：被告丙○○、庚○○及證人甲○○、乙○○，地點
    在臺南縣東山鄉聖賢村北勢寮六十號被告丙○○住處）：
（一）、證人甲○○於本院九十五年度訴字第九○七號案件中，
        因為以證人之身分至本院接受詰問，本於偽證之故意，
        而發生如事實欄所載虛偽陳述之內容，經臺灣臺南地方
        法院檢察署檢察官聲請簡易判決處刑後，由本院以九十
        六年度簡字第二五三六號案件判決後，上訴本院第二審
        合議庭（案號：本院九十六年度簡上字第四六二號偽證
        案件），證人甲○○被判處有期徒刑十月，減為有期徒
        刑五月，緩刑二年，而應向公益團體財團法人創世社會
        福利基金會支付新臺幣十萬元，並經判決確定等節，業
        經本院依職權調閱本院九十六年度簡字第二五三六號偽
        證案件及九十六年度簡上字第四六二號偽證案件全案卷
        證資料附卷足佐，而證人甲○○於本院九十五年度訴字
        第九○七號庚○○販賣毒品案件中所為之證詞，對於庚○○是否成立販賣毒品之構成要件事實，其證詞顯係具
        有重要關係之事項，亦即，涉及庚○○係有罪或無罪之
        不同結果，足認本案已有偽證罪之正犯即證人甲○○於
        同年十一月二十一日同在該案審理庭所為之偽證行為確
        實存在，故關於本案偽證之正犯甲○○存在乙節，應可
        認定。
（二）、證人甲○○於偵查中證稱：「（第二次開庭是在九十五
        年十一月二十一日，開庭之前，庚○○是在何時去找你
        的？）他是在九十五年十一月十九日（星期日），他叫
        他的女朋友打電話說，九十五年十一月十九日要記得去
        律師那邊，這一次我有去，且他也有與乙○○聯絡。」
        ，「（九十五年十一月十九日你與乙○○是在何處與庚○○及他的律師見面的？）我與乙○○先到佳里鎮一個
        地方等庚○○，庚○○出現後就往佳里的高速公路到新
        營交流道下去，沿途我發現後面有二、三部車子跟在我
        的後面，就到了律師處。」，「（九十五年十一月十九
        日是見到那個律師？）也是第一次見到的那一位律師（
        按即本案被告丙○○）。」，「（這一次庚○○有無介
        紹這個律師的姓名？）沒有。」，「【（這一次這個律
        師如何向你說？）他知道我第一次我沒有出庭做證，庚○○問這要怎麼解決，律師要我一定要堅持我沒有買到
        庚○○的東西】，並表示如被判偽證罪，可能是一年二
        月。我就沒有講話。庚○○就問律師，如何解決偽證的
        事，【律師說就是這樣】（此部分依勘驗之結果，係指
        ：「說這就是他所說的答案，就是這樣」，見本院卷一
        第二○八頁），要庚○○與我一起看要怎麼講。我們談
        完後，外面就有七、八位年輕人在外面等，他們說庚○○是因為我指認他有販賣毒品給我，如不解決他就不讓
        我回去，乙○○叫他們不要這樣，其中一位就說如被判
        偽證罪，最多是一年二個月，他會叫裡面的老大照顧我
        。我就說我會幫他講，所以我才在第二次傳我時出庭，
        改口供說謊。」等語（臺灣臺南地方法院檢察署九十六
        年度他字第一三五九號偵查卷第四七頁），並於本院九
        十八年五月十三日審理時證稱：「（你既然知道改口供
        講這些話會構成偽證罪，為什麼還要出庭去作證？）因
        為庚○○有恐嚇我。」，「（庚○○恐嚇你什麼？）因
        為我第二次去丙○○律師住處時，庚○○已經帶幾個人
        過去，我們從丙○○住處出來時，庚○○就跟我說他們
        今天有帶東西過來，如果我今天沒有給他一個答案，他
        今天就不讓我走，然後我才答應庚○○要講這些話。」
        ，「（你改口供講的上揭虛偽的證詞，是庚○○早就叫
        你要這樣講？還是丙○○律師教你要你這樣講之後，庚○○才跟著要你這樣講？）【是丙○○律師先教我們要
        這樣講的。】因為我第一次沒有去出庭作證，第二次庚○○恐嚇我，我才照著講這些虛偽的話。」，【「（所
        以你在第一次去丙○○律師住處，在丙○○還沒有教你
        講上揭虛偽證詞前，庚○○有無教你要講這些虛偽的證
        詞？）沒有。」】，【「（是否係丙○○律師教你講上
        揭虛偽證詞，才是對庚○○的販毒案件最好脫罪方法？
        ）是的。」，「（是不是丙○○律師先教你講出這些虛
        偽的證詞之後，庚○○才知道這些是對他最好脫罪的方
        法？）是的，就是因為有丙○○律師這樣講，我們才知
        道要如何幫庚○○脫罪。」】，「（你剛才在前面回答
        時先說有答應丙○○律師要改口供，後改稱當下並沒有
        答應，那你是何時答應丙○○律師要幫庚○○改口供？
        ）是在庚○○恐嚇我之後我才答應丙○○律師要改口供
        。」，「（你在九十六年六月一日偵查中作證稱：「九
        十五年十月十一日開庭之前，庚○○有去找我，庚○○
        說要找我去律師那裡看看可不可否幫他的案件脫罪，我
        說這樣等於是要我翻口供，庚○○說不是要叫翻口供，
        是要叫我說有向他買東西，但是東西沒有拿到」，你是
        否有做過這樣的證述？）是的。」等語（見本院卷二第
        一○六頁至第一○七頁），由證人甲○○前開證詞：「
        （你改口供講的上揭虛偽的證詞，是庚○○早就叫你要
        這樣講？還是丙○○律師教你要你這樣講之後，庚○○
        才跟著要你這樣講？）【是丙○○律師先教我們要這樣
        講的。】因為我第一次沒有去出庭作證，第二次庚○○
        恐嚇我，我才照著講這些虛偽的話。」，【「（所以你
        在第一次去丙○○律師住處，在丙○○還沒有教你講上
        揭虛偽證詞前，庚○○有無教你要講這些虛偽的證詞？
        ）沒有。」】，【「（是否係丙○○律師教你講上揭虛
        偽證詞，才是對庚○○的販毒案件最好脫罪方法？）是
        的。」，「（是不是丙○○律師先教你講出這些虛偽的
        證詞之後，庚○○才知道這些是對他最好脫罪的方法？
        ）是的，就是因為有丙○○律師這樣講，我們才知道要
        如何幫庚○○脫罪。」】，「（九十五年十一月十九日
        是見到那個律師？）也是第一次見到的那一位律師。」
        ，「【（這一次這個律師如何向你說？）他知道我第一
        次我沒有出庭做證，庚○○問這要怎麼解決，律師要我
        一定要堅持我沒有買到庚○○的東西】等語可知，由於
        被告丙○○已知悉證人甲○○於九十五年十月十一日並
        未到庭證述，因此，始由庚○○邀集證人甲○○再次到
        被告丙○○之住處，由被告丙○○依其律師身分所提供
        之專業，向證人甲○○教唆偽證，並由被告丙○○告知
        必須依其與其他證人在九十五年十月八日由其所告知之
        偽證內容進行虛偽陳述，才是對庚○○販毒案件最好之
        脫罪方法，亦即，若非被告丙○○告知證人甲○○虛偽
        證詞之具體內容，庚○○根本不知道證人甲○○之何種
        證詞內容係最佳脫罪方式，因為被告丙○○教唆證人甲○○應為具體之虛偽證詞，證人甲○○始知悉應如何幫
        庚○○脫罪。準此以觀，於九十六年十一月十九日在被
        告丙○○家中，被告丙○○因證人甲○○未於九十六年
        十月十一日本院九十五年度訴字第九○七號庚○○販賣
        毒品案件中出庭作證，因此，始承前共同教唆證人虛偽
        陳述之犯意，再次告知證人甲○○應依照九十五年十月
        八日在被告丙○○家中所進行串證之內容證述，始造成
        證人甲○○於九十五年十一月二十一日，本院審理庚○○該案件時，證人甲○○進行偽證之結果甚明。
（三）、證人乙○○於九十六年六月一日偵查中證稱：「（九十
        五年十月十一日開庭之前，是否有帶甲○○去見庚○○
        ？）有。」，「（去何處見庚○○？）去庚○○的律師
        在新營。」，「（在新營見到的律師姓名？）我不知道
        ，有戴眼鏡，瘦瘦高高，大約四、五十歲（按即被告丙○○）。」，【「（這一次見面，庚○○與律師怎麼說
        ？）庚○○說來律師這邊就是要幫他看可否脫罪。」】
        ，「（律師問甲○○何事？）也是問庚○○毒品要開庭
        的事。」，「（九十五年十月十一日第一次開庭之前，
        在庚○○律師那邊，律師有無把你與甲○○的筆錄拿給
        你們看？）有。」，「（你記得什麼？）【律師說來這
        邊，不要相害，是要看庚○○的案件是否可以減少一點
        。】」，【「（當時律師有無對甲○○說，庚○○這一
        條一比較麻煩，要甲○○改口供，說他去庚○○住處找
        庚○○，但甲○○不知庚○○住幾樓，找不到就與你開
        車走了的話？）有。」】等語（見臺灣臺南地方法院檢
        察署九十六年度他字第一三五九號偵查卷第四九頁至第
        五○頁），足證庚○○及證人等人，於九十五年十月八
        日至被告丙○○家中之目的，乃是要求證人更改先前之
        證詞，使庚○○得以脫罪，而證人乙○○更清楚證述：
        【「（當時律師有無對甲○○說，庚○○這一條一比較
        麻煩，要甲○○改口供，說他去庚○○住處找庚○○，
        但甲○○不知庚○○住幾樓，找不到就與你開車走了的
        話？）有。」】等語明確，亦足證對於證人甲○○之部
        分，確實有要求其更改證詞為：「甲○○去庚○○住處
        找庚○○，但甲○○不知庚○○住幾樓，找不到就與你
        開車走了」，甚為明灼。而證人乙○○於九十八年五月
        十三日本院審理時另證稱：「（你在九十六年六月一日
        偵查中有證稱：「你接到九十五年十月十一日證人傳票
        時，庚○○有去我家找我，但是我人不在家，後來他有
        找到我，叫我轉告甲○○他在找甲○○，我有問庚○○
        找甲○○什麼事情，庚○○說甲○○是重要關鍵的人」
        ，有無講過這些話？）有講過。」，「（你講前揭證詞
        ，是否實在？）實在的。」，【「（你跟甲○○第一次
        去丙○○律師住處時，丙○○律師有無跟甲○○講什麼
        話？）我有聽到丙○○律師問到場跟庚○○販毒案件有
        關的證人要不要幫庚○○翻口供。」】，「（第一次去
        丙○○律師住處時，甲○○當時有無答應要幫庚○○翻
        口供？）甲○○沒有說話。」，「（丙○○律師當時有
        無拿甲○○的警詢筆錄給甲○○看？）有。」，【「（
        你當時回答說丙○○律師確實有對甲○○講過前揭話語
        ，是否有講這些話？（即當時丙○○律師對甲○○說「
        你在警局做的筆錄指認庚○○這一條比較麻煩要改口供
        ，要說去庚○○住處找他，不曉得他住幾樓，找不到他
        ，你就與乙○○開車走了」等語）有。」】，「（你在
        前揭偵查中所講的話，是否實在？）實在。」，「（丙○○律師有無叫你幫庚○○脫罪？）他只是問我要不要
        幫庚○○。」，「（你有無答應？）我沒有回答。」，
        「（九十五年十月十一日你沒有出庭作證，甲○○有無
        出庭作證？）我在法庭外面沒有看到甲○○有來。」，
        「（九十五年十月十一日你沒有出庭作證之後，庚○○
        之後有無找過你？）有，他有找我，要我找甲○○，庚○○找甲○○要跟他說事情。」，「（九十五年十一月
        二十一日審理庭你有針對庚○○販毒案件到法院作證，
        是否實在？）是的。」，「（九十五年十一月二十一日
        審理庭你到法院出庭作證之前，是不是有與甲○○第二
        次前往丙○○律師的住處？）好像有。」，「（你第一
        次到法院開庭被攔在外面沒有進來報到，你第二次審理
        庭就有出庭作證，那麼你第二次去丙○○律師住處，是
        否係在第二次審理庭之前？）是的，我也是跟甲○○一
        起去的。」，【「（當時丙○○律師有無對甲○○講說
        要如何幫庚○○解決販賣毒品案件的細節？）有，我有
        聽到。」，「（你聽到的細節是什麼？）就是要幫庚○○脫罪，就是要甲○○說假口供這一類幫庚○○脫罪的
        事。」】，「（甲○○有無問丙○○律師這樣講他會有
        偽證罪？）有，而且律師也有跟他說如果被判偽證罪會
        被判多少年，實際講多少年我不記得了，但是確實有講
        過這樣的話。」，【「（依你剛剛所陳述，你第一次、
        第二次去丙○○律師住處時，都有聽到丙○○律師對甲○○說要幫庚○○販毒案件翻口供幫助庚○○脫罪？）
        是的。」】，「（在丙○○律師還沒有對甲○○講說要
        甲○○翻口供幫庚○○脫罪之前，庚○○有沒有跟甲○○講說要甲○○前往法庭作證改稱：「要說去庚○○住
        處找他，不曉得他住幾樓，找不到他，甲○○就與乙○○開車走了」？）是的，【確實是丙○○律師先講完之
        後，庚○○才附合跟著講這些話。】」，【「（你剛剛
        有說「我第一次要去丙○○律師住處，庚○○在電話中
        並沒有說去丙○○律師住處的目的，等到我與甲○○到
        丙○○律師住處時，我們才知道要做什麼」，是否如此
        ？）是的。」，「（你們去丙○○律師住處後才知道要
        做什麼？）就是要幫庚○○販毒案件翻口供脫罪。」】
        等語（見本院卷二第一一三頁至第一一七頁），故由證
        人乙○○前開證述可知，證人乙○○於九十五年十月八
        日在被告丙○○家中，有聽到被告丙○○說：來這邊，
        不要相害，是要看庚○○的案件是否可以減少一點，被
        告丙○○並有對證人甲○○說要幫庚○○販毒案件翻口
        供，以幫助庚○○脫罪，且依證人之證詞可知，庚○○
        於電話中並未說要去被告丙○○住處之目的，而是到場
        後，始知道要幫庚○○販賣毒品之案件翻異證詞，以達
        到使庚○○脫罪之結果。因此，由證人乙○○前揭證詞
        整體觀之，益證被告丙○○確係教唆證人甲○○為偽證
        之共犯之一，乃是由被告丙○○先講要幫庚○○脫罪後
        ，庚○○始附和跟著講這些話，從而，被告丙○○對於
        教唆證人甲○○虛偽陳述之部分，顯然係基於主導之地
        位，而非庚○○自始即知道應如何脫罪之方法；換言之
        ，若非被告丙○○提供其法律上之專業意見，庚○○焉
        知道應如何教唆證人甲○○為具體、特定之虛偽證詞？
        此所以證人乙○○證述：當被告丙○○告知證人甲○○
        後，庚○○始附和之原因，甚為顯然。
（四）、準此，綜合證人乙○○及依證人甲○○前開所述及參酌
        其後在本院九十五年度訴字第九○七號庚○○販賣毒品
        之案件中，證人甲○○所偽證之內容，以及證人甲○○
        在本院九十六年簡字第二五三六號案件中（即本院九十
        六年度簡上字第四六二號案件之原審：原案號為本院九
        十六年度訴字第四三二號偽證案件）中供述確有偽證之
        行為可知，最後證人甲○○確係因而產生偽證之犯意，
        而於本院九十五年度訴字第九○七號庚○○販賣毒品案
        件中之九十五年十一月二十一日審理庭時，為虛偽陳述
        之內容，而該虛偽陳述之內容，確係對於庚○○販賣毒
        品案件是否成立，有重要關係之事項，甚屬顯明。益證
        被告丙○○在九十五年十月六日及同年十一月十九日對
        證人甲○○接續所為之教唆行為，確係造成其後證人甲○○在本院進行偽證之結果甚明；而被告丙○○所為關
        於此部分之教唆行為，與其於九十五年十月八日在其住
        處與被告丁○○共同教唆其他證人偽證之部分，其目的
        均是為使該案被告庚○○得以脫免其販賣毒品之罪責，
        由此益見被告丙○○、丁○○二人對於該案所有證人所
        為之教唆行為，具有犯意之聯絡及行為之分擔，殆無疑
        義。故被告丙○○於九十五年十月六日及十一月十九日
        對於證人甲○○所為之教唆行為，與被告丙○○、丁○○於九十五年十月八日對於證人己○○、辛○○所為教
        唆偽證之行為，均在被告二人犯意聯絡之範圍內，亦即
        ，均是為使庚○○脫免販賣毒品之刑責，故被告丙○○
        在九十五年十月六日及十一月十九日針對證人甲○○所
        為之教唆行為，自亦屬於整體教唆行為之一部分，簡言
        之，參酌本案被告丁○○係在庚○○販賣毒品之案件中
        ，擔任出席辯論之律師，而其亦參與九十五年十月八日
        與被告丙○○共同教唆證人己○○及辛○○之行為，且
        負責撰寫該案辯論意旨狀，且於九十五年十一月二十一
        日到庭由其詰問證人甲○○等節以觀，被告丁○○對於
        此部分由被告丙○○所教唆之行為，自亦應負共同教唆
        之責，蓋以均自始在其與被告丙○○間為脫免庚○○販
        賣毒品案件之共同教唆犯意之範圍內，彰彰甚明。
四、關於被告丙○○、丁○○辯解不採之理由（關於被告丙○○
    、丁○○之辯解，詳本判決前開整理之部分及被告二人歷次
    於本院所提出之辯護意旨狀）：
（一）、被告丙○○、丁○○對於本院九十五年度訴字第九○七
        號案件中各證人於警詢及偵查中證述之內容知之甚稔，
        顯然自始已有教唆證人偽證之故意：被告丁○○以證人
        之身分於本院九十八年十一月十一日審理時證稱：「（
        你拿卷宗進去給庚○○與證人看，他們花多少時間看卷
        ？）他們大約花幾分鐘，稍微翻一下。」，「（庚○○
        花幾分鐘閱完卷之後，他就可以指導證人配合在法院作
        證？）是的」云云（見本院卷三第一九六頁），即顯有
        疑義，申言之，本院九十五年度訴字第九○七號案件卷
        證資料繁雜，焉有可能如被告丁○○上開證述，被告庚○○於幾分鐘內看完卷宗後，即可立即得出結論而由該
        案被告庚○○【自行建構事實，進而立即教唆證人為具
        體、特定之偽證行為】？況且，每一證人與當時該案之
        被告庚○○之交易情形不同，各該證人在審判中應以如
        何之偽證內容達到使該案被告庚○○脫罪或獲致較輕罪
        名之證詞等節，若非經由具有專業知識之律師教導，將
        漏洞百出，而觀諸諸該案被告庚○○顯然欠缺辯論上之
        法律專業知識（否則何必於其案件中選任本案被告丙○○及丁○○作為其辯護人？），以其智識程度及對法律
        專業又未專精之情形下，又如何在「幾分鐘內閱卷後」
        ，即可教導其他證人在開庭時應為如何之偽證及各該證
        人偽證之具體內容？故被告丁○○以證人所為之前開證
        述，亦顯然違反經驗法則甚明。從而，對該案證人所進
        行之「具體、特定」偽證行為，顯係由被告丙○○、丁○○基於其係被告庚○○在該案中之辯護人地位，而使
        各該證人為具體、特定之偽證行為，若謂全盤由該案被
        告庚○○所掌控而與本案被告丙○○、丁○○「無涉」
        ，顯然違反經驗法則之判斷，甚為顯明。
（二）、證人庚○○對於本案證人雖有脅迫或恐嚇使其到庭，然
        究竟如何使各該證人產生「具體」、「特定」之偽證內
        容，乃是由被告丙○○及丁○○之教唆行為所導致，並
        無「無效教唆」、「失敗教唆」，亦無教唆行為因果關
        係中斷之問題：按所謂「無效教唆」，係指教唆人教唆
        被教唆人後，被教唆人已產生犯罪之決意，然尚未著手
        實行犯罪。例如：甲教唆乙殺丙，乙雖生殺丙之決意，
        但未實行；而「失敗教唆」失敗教唆係指教唆人之教唆
        行為固業已完成，惟被教唆人卻未產生犯罪之決意。例
        如：甲教唆乙殺丙，乙未生殺丙之決意。失敗教唆犯亦
        包括教唆人教唆被教唆人犯某罪，惟被教唆人所實行之
        犯罪行為完全與教唆人所教唆之犯罪行為無任何交集之
        情形。然無論係無效教唆或失敗教唆，甚至是成罪之教
        唆犯，其教唆之內容必須針對具體、特定之範圍進行教
        唆為前提，倘教唆人僅空泛教唆被教唆人作虛偽之陳述
        而未針對【具體、特定之偽證內容】加以教唆，則並不
        構成教唆犯。其次，教唆犯之成立，以被教唆人確係因
        教唆人所教唆之「具體、特定」之內容，進而依教唆人
        所指該「具體、特定」之內容，進行具有構成要件該當
        性及違法性（即學理上所指「限制從屬形式理論」）之
        正犯行為為必要。因此，苟被教唆人確係因教唆人所指
        「具體、特定」之內容而進行該正犯之行為時，教唆人
        對於其教唆之行為及正犯所產生破壞法益之行為，即具
        有因果關係之存在。
（三）、經查：證人己○○於本院九十八年五月十三日審理時證
        稱：「（庚○○有無威脅你要你改口供幫他作證？）【
        他是威脅叫我出來作證】，到律師那邊，丙○○及丁○○律師就叫我們這樣講。」，「（九十六年二月十二日
        辛○○的偵查筆錄有提到你有跟他說庚○○打電話要你
        們幫他講沒有拿到Ｋ他命而且拜託二、三次，跟你講的
        不一樣，對於辛○○前開陳述，你有何意見？）我只有
        告訴他出庭的事情，沒有告訴他毒品的事情，【是到律
        師那邊討論的時候才得出要怎麼講的】。」，「（九十
        五年十月八日在丙○○律師住處，庚○○有沒有要求你
        們將來在法庭作證要如何說？）他有講，律師也有講。
        」，「（庚○○是如何要求你們的？）庚○○叫我們要
        說是我們拿錢叫他幫我們買毒品的。」，「（既然你在
        作證之前，至少有去過丙○○律師那邊二次，為什麼你
        說都沒有跟庚○○談到要怎麼作證的內容？）【我們作
        證的內容都是在林律師家裡談的】。」，「（你為什麼
        不事先問庚○○作證內容的問題？）因為我本來就不要
        出來作證，我幹嗎去問作證的內容。」，「（庚○○什
        麼時候用電話威脅你們要出來作證的事情？）是在我們
        接到傳票之後。」，「（九十五年十月八日當天，庚○○有無用什麼樣的言詞來要求或脅迫你們一定要你們幫
        他作證說是他幫你們購買毒品的？）當天沒有，是之前
        庚○○打電話給我要我出來幫他作證而已。」，「（庚○○在九十五年十月八日當天要求你要幫他作證說是他
        幫你們購買毒品，當場你有無答應？）有，而且律師也
        有這樣講。」等語（見本院卷二第八五頁至第八八頁）
        ，足證庚○○係有脅迫證人己○○【到庭】作證之行為
        ，但究竟作何「具體」、「特定」內容之證據，該作證
        之內容顯然係在被告丙○○家中所談無訛。況且，證人
        己○○另證稱：「（你在考量是否要作證的時候，是否
        有考慮過如果不幫忙作證，怕庚○○有一天刑滿出獄，
        會因此跟庚○○結怨，將來日子不能安穩度過？）根本
        沒有考慮過。」等語（見本院卷二第八九頁），足證庚○○固然有脅迫證人己○○之行為，然而，證人梁宗堂
        並未「因此」受到影響，亦不會考慮庚○○將來挾怨報
        復之行為，益徵證人己○○之所以在本院九十五年度訴
        字第九○七號案件中所為具體、特定之偽證內容，確係
        受到被告丙○○、丁○○教唆所致，甚為顯然。而證人
        辛○○另於本院九十八年八月十一日審理時證稱：「（
        你也跟檢察官回答，於九十五年十月八日你們在丙○○
        律師會客室會談時與庚○○的氣氛蠻好，沒有不愉快，
        是否如此？）是的。」，「（你有無因為遭受庚○○的
        恐嚇、威脅才決定作偽證？）完全沒有，是基於他拜託
        我的。」，「（你剛剛有回答檢察官說庚○○有請你幫
        忙，至於細節的部分律師會教你怎麼講，是否如此？）
        是的。」等語（見本院二卷第二三八頁至第二三九頁）
        ，足證證人辛○○於前開案件中，並未受到庚○○任何
        恐嚇、威脅之影響，至於作證之「細節」部分，確係由
        律師教導應如何回答所致，此觀諸證人周裕翔於偵查中
        亦證稱：「（那天在安溪寮庚○○律師處談話的過程中
        ，一直到結束，庚○○與己○○、辛○○有無發生口角
        之爭執？）做證之前在律師那邊談話過程中，沒有發生
        爭執。」等語（見臺灣臺南地方法院檢察署九十六年度
        他字第一三五九號偵查卷第六四頁），即可知悉，準此
        ，亦可證上揭案件中，證人辛○○虛偽陳述之具體、特
        定之證詞，確係由被告丙○○、丁○○教唆所為，並無
        因果關係中斷之問題，彰彰甚明。
（三）、再者，證人甲○○於偵查中證稱：「（你這兩次到庚○○所委任之律師處，律師要你怎麼說？）律師向我表示
        ，一定要有一個人幫庚○○脫罪，問我是否可以幫庚○○脫罪，並【要我說沒有向庚○○買毒品】」等語（見
        臺灣臺南地方法院檢察署九十六年度偵字第一七一八號
        偵查卷第一○六頁），並於九十六年六月一日偵查中證
        稱：「（九十五年十月十一日開庭你沒有到十月十二日
        庚○○又去何處找你？）也是去我臺南市○○路我工作
        的地方找我。」，「（這一次庚○○怎麼說？）他先問
        你是否不知道要去開庭，我說我不知道，他說大家都到
        了，只有你沒有到，你是想怎樣，是不是想要吃子彈，
        他又說，【下次開庭時他還是要我到律師處，要當面講
        清楚】。」等語（見臺灣臺南地方法院檢察署九十六年
        度他字第一三五九號偵查卷第四六頁至第四七頁），固
        足證該案係由庚○○脅迫證人甲○○到庭，並要求證人
        甲○○應到律師處進行串證之行為。若係由庚○○教唆
        而與被告丙○○、丁○○無涉，何以要至【被告丙○○
        之住處】？何以下次開庭時，庚○○仍一再要求證人甲○○應至庚○○所委任之即【本案被告丙○○住處】當
        面講清楚？由此可知，庚○○顯然欲藉由被告丙○○之
        律師身分，由被告丙○○告知應作如何之偽證，甚為灼
        然。而觀諸證人乙○○於本院九十八年五月十三日審理
        時亦證稱：「（你第二次跟甲○○去丙○○律師住處時
        ，庚○○有無要甲○○當天要給他答案，否則不讓他回
        家？）確實有一群人在丙○○律師住處外面圍住甲○○
        ，庚○○要甲○○立刻給他答覆是否翻口供幫他脫罪，
        那一群人圍住我們的意思，如果甲○○沒有立刻給他答
        覆，就不讓我們離開，最後甲○○有答應。」等語（見
        本院卷二第一一六頁），經核與證人黃復輝於九十六年
        七月十三日偵查中所證稱：「（從頭到尾，你有無聽到
        辦公室有很大爭吵的聲音？）我在客廳有聽到有在吵鬧
        的聲音。」，「（你聽得出來吵鬧對話的內容？）聽不
        清楚。」，「（那些人出來辦公室到榕樹下，你看到何
        事？）我跑出去看，看到他們那些人也是爭吵，我就跑
        進去向丙○○講他們，好像是吵架、打架一樣，吵得很
        厲害。」等語大致相符（見臺灣臺南地方法院檢察署九
        十六年他字第一三五九號偵查卷第九三頁），然就證人
        乙○○與證人黃復輝所證述之詞以觀，應可認為係庚○○【脅迫證人甲○○應於審判期日到場之行為】，而非
        【脅迫證人甲○○應為具體、特定虛偽證詞之行為】，
        此觀諸證人甲○○於本院九十八年五月十三日審理時所
        證稱：「（庚○○恐嚇你什麼？）因為我第二次去丙○○律師住處時，庚○○已經帶幾個人過去，我們從丙○○住處出來時，庚○○就跟我說他們今天有帶東西過來
        ，如果我今天沒有給他一個答案，他今天就不讓我走，
        然後我才答應庚○○要講這些話。」，「（你改口供講
        的上揭虛偽的證詞，是庚○○早就叫你要這樣講？還是
        丙○○律師教你要你這樣講之後，庚○○才跟著要你這
        樣講？）【是丙○○律師先教我們要這樣講的。因為我
        第一次沒有去出庭作證，第二次庚○○恐嚇我，我才照
        著講這些虛偽的話。】」，「（所以你在第一次去丙○○律師住處，在丙○○還沒有教你講上揭虛偽證詞前，
        庚○○有無教你要講這些虛偽的證詞？）沒有。」，「
        （是否係丙○○律師教你講上揭虛偽證詞，才是對庚○○的販毒案件最好脫罪方法？）是的。」，「（是不是
        丙○○律師先教你講出這些虛偽的證詞之後，庚○○才
        知道這些是對他最好脫罪的方法？）是的，【就是因為
        有丙○○律師這樣講，我們才知道要如何幫庚○○脫罪
        。】」等語（見本院卷二第一○六頁至第一○七頁），
        由此可知，證人甲○○在第一次至被告丙○○住處時，
        庚○○根本未教證人甲○○應如何虛偽陳述，而是被告
        丙○○教導證人甲○○後，證人甲○○始知悉應如何作
        出偽證之內容，而參酌證人甲○○與證人乙○○、黃復
        輝之前開證詞可知，在被告丙○○向證人甲○○教唆偽
        證並離開被告丙○○之家中後，庚○○始以威脅之方法
        要求證人甲○○要確實到庭陳述由被告丙○○所教唆虛
        偽陳述之證詞，可證庚○○係以此方法作為擔保證人甲○○應確實到庭，並據被告丙○○所教唆之偽證內容，
        而向本院作出偽證之行為甚明。故庚○○上開威脅之行
        為，乃是確保證人甲○○應確實到庭並應據【先前】由
        被告丙○○所教唆虛偽陳述之證詞進行偽證之行為，足
        認證人甲○○之所以在本院九十五年度訴字第九○七號
        案件中之九十五年十一月二十一日審理時「到庭」，乃
        是因為庚○○前開脅迫行為所致，而其到庭後所據以陳
        述之虛偽證詞，則是自本案被告丙○○及丁○○之教唆
        行為而來，庚○○所為前開脅迫行為之效果，僅是強化
        證人甲○○應到庭並根據被告丙○○及丁○○所教唆虛
        偽陳述之內容進行偽證之行為，並無中斷被告丙○○或
        丁○○教唆偽證之因果關係，即可認定。
（四）、另被告丁○○於本院九十八年十一月十一日審理時以證
        人之身分證稱：「（九十五年十月八日為什麼你會前往
        臺南縣東山鄉北勢寮六十號丙○○住處？）十月八日中
        午十二點多快一點時，林律師打電話到我家問我有沒有
        空，說庚○○要過來討論案情叫我把卷宗帶過去，所以
        我就把卷宗帶過去他家。」，「（你剛剛說林律師在九
        十五年十月五日跟你說他於十月七日要與庚○○討論案
        情，為什麼你還要把卷宗帶回家？）我於十月五日下班
        前趕著把庚○○的卷宗另外有影印乙份交給林律師，因
        為他有說十月七日庚○○要與他討論案情。」，「（你
        為什麼要把卷宗帶回去？）因為林律師指定我於十月十
        一日要去開庭，之前我都沒有仔細看卷宗，所以想要利
        用連續假日看該案卷宗。」云云（見本院卷二第一九○
        頁），則依證人丁○○之證詞以觀，其先前並未仔細看
        卷宗，故要利用連續假日看卷，惟證人丁○○又另證稱
        ：「（九十五年十月十一日審理庭當天，你是否有庭遞
        乙份辯護意旨狀？）是的。」，「（該書狀是否也是由
        你撰寫的？）是的。」，「（你還記得是何時完成該份
        書狀？有無交給林律師看過？）我記得事務所收到傳票
        是在九月十一日，收到傳票之後我去閱卷，閱完卷之後
        我把卷宗交給林律師，隔幾天林律師就叫我寫辯護狀，
        寫完狀紙我就連同卷宗交給林律師。」，「（林律師有
        無針對你們九十五年十月八日的討論結果要求你修改辯
        護意旨狀的內容？）沒有要求我修改。」，「（這個案
        件是林律師受庚○○委任，為什麼是由你去閱卷？）因
        為我住在臺南，所以林律師叫我閱卷。」，「（林律師
        何時叫你去閱卷？）九十五年七月四日早上林律師開庭
        ，他開完庭之後叫我去閱卷，所以當日下午我就從高雄
        回臺南閱卷。」，「（庚○○案卷你閱完之後，你第一
        次看完卷是何時？）大約閱卷完一個禮拜左右。」，「
        （林律師何時叫你寫準備書狀？）我閱卷完之後我有影
        印乙份，我把影印的正本及影本都交給他，約隔一個禮
        拜林律師叫我寫準備書狀，當時我有把卷看完。」，「
        （你寫完九十五年七月二十五日庭呈的準備書狀，你之
        前有無給林律師看？何時給他看？）我不知道他有無看
        ，我寫完之後我有連卷宗及準備書狀交給林律師。」，
        「（你的第一份辯護意旨狀是何時寫好的？）於九十五
        年九月十一日收到開庭傳票，收到傳票我就先閱卷，閱
        卷完畢我就交給林律師，大約是九月中旬寫好該份狀紙
        。」，「（這次辯護意旨狀的內容是誰跟你說要如何寫
        ？）因為已經有九十五年七月二十五日的準備程序筆錄
        ，裡面已經有辯護的方向，我參照卷宗內容就自己寫，
        沒有詢問過林律師，寫完狀紙交給林律師之後，如果林
        律師覺得不好他會修改。」，「（第一次的準備書狀及
        辯護意旨狀，林律師有無覺得不好有修改過？）應該沒
        有修改過。」等語（見本院卷三第一九一頁至第一九四
        頁），故依被告丁○○本於證人身分所為之上開證詞可
        知，被告丁○○係於九十五年七月四日下午即已閱完庚○○所涉販賣毒品案件之卷宗，並於閱卷完畢後約一星
        期即九十五年七月十一日左右閱完卷證資料，並將影印
        之卷證資料交由被告丙○○，約再過一個星期後之九十
        五年七月十八日，再由被告丙○○交代被告丁○○繕打
        準備書狀；而在九十五年十月十一日開庭前，被告丁○○係於九十五年九月十一日收到庭庭傳票後，再行閱卷
        ，並於九十五年九月中旬繕打畢其辯護意旨狀，該辯護
        意旨狀係依被告丁○○所閱之庚○○所涉販賣毒品案件
        （即本院九十五年度訴字第九○七號案件）內之全案卷
        證資料所繕打而來，寫完後並交給被告丙○○，而該份
        準備書狀並未再經被告丙○○修改。因此，就被告丁○○前開證述可知，其在九十五年九月中旬繕打完之辯護
        意旨狀係其針對該案卷證資料之閱卷結果而來。
（五）、然查：庚○○於其九十五年訴字第九○七號案件中關於
        各該證人於警詢及偵查中之證詞，均一致指向係由該案
        被告庚○○販賣毒品予各該證人乙節，業據本院調閱該
        案全卷可稽，而參酌本案被告丁○○於本院九十五年度
        訴字第九○七號案件中，以該案被告庚○○之委任律師
        身分陳稱：「被告沒有販賣給己○○，被告向我陳述他
        是與己○○共同出資購買Ｋ他命使用。辛○○部分，他
        請被告代買，被告與藥頭接觸後，認Ｋ他命品質不好，
        所以沒有代辛○○購買，也沒有交付Ｋ他命給辛○○，
        亦無販賣之意圖，所以不構成販賣未遂。甲○○部分，
        被告並不認識甲○○，亦未在家中交付第四級毒品硝甲
        西鉡給甲○○」等節（見本院九十五年度訴字第九○七
        號案件卷第二四頁），並於其上揭九十五年九月中旬所
        繕打之辯護意旨狀所述內容相符，該辯護意旨狀針對證
        人己○○之部分，則是：「被告（按指庚○○）既積欠
        己○○債務，而與己○○【共同出資購買Ｋ他命】，應
        無藉此機會再對己○○謀取價差之可能，職是，被告辯
        稱與己○○共同出資購買，並未獲利，應屬可信」；針
        對證人辛○○之部分，則是：「足證被告確係代辛○○
        購買，並無從辛○○牟利之意圖，否則，豈有辛○○要
        購買二十包，而被告卻明白表示品質不好，並主動建議
        先購買五包試試看之理？準此，被告辯稱僅【係代辛○○購買，但因品質不好，最後並未交付Ｋ他命】等情，
        應屬可信」；針對證人甲○○之部分：「惟被告辯稱並
        不認識甲○○，並【未販賣第四級毒品硝甲西鉡給甲○○】云云，自難僅憑證人甲○○之指述，遽認被告涉有
        該項犯行。至於證人乙○○僅係聽聞甲○○之轉述，並
        未親眼目睹甲○○所稱交易經過，其供述情，亦難採為
        被告有販賣第四級毒品予甲○○之依據」等節，有被告
        庚○○九十五年度訴字第九○七號案件之辯護意旨狀影
        本一份在卷可佐（見本院九十五年度訴字第九○七號案
        件卷第八二頁至第八九頁），證人前開所為虛偽陳述之
        部分，分經本院九十五年度訴字第九○七號案件之判決
        確認無訛，由前開說明可知，被告丁○○至遲於九十五
        年九月中旬繕打庚○○該案件之答辯方向，顯然業已確
        立關於該案被告庚○○之辯護方向，即：【證人己○○
        之部分係由該案被告庚○○代為購買、證人辛○○之部
        分係未買成、證人甲○○未找到被告庚○○之樓層，因
        此未買到】等節，而觀諸各該證人於該案中之偵查中證
        述，反而均是指向係該案被告庚○○販賣毒品予各該證
        人甚明，此不僅與被告丁○○該辯護意旨狀之答辯方向
        迥異，反而，該份由被告丁○○於九十五年九月中旬所
        繕打完畢之辯護意旨狀，關於證人之證詞方向，竟與其
        後被告丙○○、丁○○於九十五年十月十一日開庭前與
        證人見面之部分，即九十五年十月八日，被告丙○○、
        丁○○、證人己○○及其司機周裕翔、辛○○、乙○○
        在場時，所進行對於證人己○○、辛○○及甲○○「虛
        偽陳述」之串證內容頗為吻合（即證人己○○部分係請
        被告庚○○「代為購買」毒品、證人辛○○部分係請求
        被告庚○○代為購買毒品，但因品質不好而未買成、證
        人甲○○部分為上樓後找不到被告庚○○，故未買成）
        ，亦與九十五年十一月十九日再次與證人甲○○見面，
        在場之人為被告丙○○、庚○○及證人甲○○所進行「
        虛偽陳述」之串證內容（即證人甲○○未找到被告庚○○之樓層，故未買到毒品之情形）互核一致，由此可知
        ，在該份辯護意旨狀內所記載之內容，既經被告丁○○
        詳細閱卷並影印卷證資料後，由其在九十五年九月中旬
        繕打完畢後，將之交由被告丙○○審閱，被告丙○○於
        審閱該案經影印之卷證資料，亦未為任何之修改，進而
        由被告丁○○在該案中呈報本院，並自準備程序以迄審
        理程序之辯論終結過程中所為之答辯方法完全一致，並
        與其於九十五年十月八日、十一月十九日分別要求前揭
        證人虛偽陳述之內容互核相符，細繹該份辯護意旨狀所
        載之內容及其後所為之辯解，並對照各該證人嗣後於本
        院所虛偽陳述之內容可知，本院九十五年度訴字第九○
        七號案件，既經被告丁○○繕打內容而經被告丙○○審
        閱無誤後呈報本院，並由依該呈報之內容作為為被告庚○○販賣毒品案件之辯護方向，則觀諸該辯護意旨之內
        容，竟均與其後證人經與被告丙○○及丁○○於九十五
        年十月八日及被告丙○○於九十五年十一月十九日向證
        人所為之串證內容相同，業如前述，顯見被告丙○○、
        丁○○自始即打算以此作為教唆證人偽證之內容，始會
        於前開時、地，教唆各該證人偽證而有犯意聯絡，彰彰
        甚明，否則，何以在未與證人己○○、辛○○、甲○○
        見面前，被告丙○○及丁○○即可先「預知」將來各該
        證人之答辯方向及內容，並遽以寫成辯護意旨狀？而再
        觀諸在九十五年十月四日左右，被告丙○○因見證人辛○○在大陸而未及返國，而另俟證人辛○○回國後之九
        十五年十月八日，始與該案被告庚○○、證人甲○○、
        辛○○進行串證之具體內容，依證人己○○前開所指：
        「不知道法院為何要叫我去，【庚○○在電話說一定要
        我到法院幫他做證，律師會叫我們如何講，當時辛○○
        還在大陸，所以我就與我的司機周裕翔先去。這一次只
        有看到丙○○律師及庚○○，當天沒有講什麼，因為丙○○律師與庚○○說辛○○沒有來，也不知道要講什麼
        ，所以就回去了。】」等節可知，由於在九十五年度訴
        字第九○七號庚○○販賣毒品案件中，必須所有之證人
        到庭進行串證後，始不會產生該案被告庚○○無法脫罪
        或無法以較輕罪名判刑之結果，為避免使部分證人之證
        詞歧異，或導致部分證人在審理中證述有利該案被告庚○○之證詞、部分證人在審理中證述不利於該案被告庚○○之證詞，造成最終被告庚○○仍然會被判處販賣毒
        品罪，故始會有九十五年十月八日由該案被告庚○○邀
        集證人己○○、辛○○、甲○○等人至被告丙○○住處
        ，並由被告丙○○、丁○○教唆證人「具體」之偽證內
        容，而由證人己○○、辛○○於本院九十五年度訴字第
        九○七號案件審理中之九十五年十月十一日為偽證之行
        為，而因證人甲○○畏懼偽證之結果將受到刑事之制裁
        ，因而未於該次審判期日到庭證述，始會再由該案被告
        庚○○邀集證人甲○○再於九十五年十月十九日至被告
        丙○○住處教唆偽證，並由該案被告庚○○以上揭迫使
        證人到庭之方式，以使證人甲○○在九十五年十一月二
        十一日本院續行該案之審理庭時「到庭」，而依據被告
        丙○○及丁○○之教唆行為而為偽證之內容，由前開說
        明可知，可證被告丙○○、丁○○對於九十五年度訴字
        第九○七號案件之辯論方向，至遲業已於九十五年九月
        中旬繕打畢其辯護意旨狀後已經確立，而該辯護意旨狀
        係依被告丁○○所閱之庚○○所涉販賣毒品案件（即本
        院九十五年度訴字第九○七號案件）內之全案卷證資料
        所繕打而來，且未再經被告丙○○修改，而其辯護意旨
        狀內所記載之答辯方向又與證人己○○、辛○○、甲○○所證述係經律師教導具體之內容始知悉應作如何虛偽
        之陳述，益證被告丙○○、丁○○所辯其對於各該證人
        進行偽證之行為自始完全不知情云云，顯不可採。
（六）、各該證人之所以在本院九十五年訴字第九○七號案件中
        為偽證之行為係因被告丙○○及丁○○教唆所致，否則
        何以各該證人於接受偽證案件之被告傳票時，不逕行找
        該案被告庚○○，而是找被告丙○○及丁○○：經查：
        證人己○○於本院九十八年五月十三日審理時證稱：「
        （九十五年十月十一日你到法院作證完之後，有無再與
        當天出庭為庚○○辯護的丁○○律師交談？）我與辛○○是在開完庭之後，我們剛好在法院門口，有碰到丁○○律師，我們還問他說我們剛剛這樣講會不會有事，他
        還跟我們講說這樣講沒有事。」，「（依你剛剛所述，
        你是因為在九十五年十月八日前往丙○○律師住處，經
        過丙○○律師及丁○○律師告知你要幫庚○○作證改口
        稱是由庚○○幫你們購買毒品，而且這樣講也不會有事
        ，結果你們被法院判處偽證罪，你感受如何？）我感受
        很深，如果不是丙○○律師、丁○○律師叫我們改口，
        我根本不可能在法庭幫庚○○做這樣的證詞。否則如果
        我們知道這樣講會被判刑，哪還願意出來作證。」等語
        （見本院卷二第九三頁），依證人己○○之證詞可知，
        若非被告丙○○、丁○○告知應為如何之虛偽陳述，焉
        可知應如何在本院九十五年度訴字第九○七號案件中為
        具體、特定之虛偽證詞？此觀諸證人辛○○亦在九十六
        年二月十二日偵查中及本院九十八年八月十一日審理時
        證稱：「（你接到檢察官的傳票後，有無去找丙○○律
        師？）我是在九十六年二月九日回來，我父親很生氣，
        就帶我與我岳父在九十六年二月十一日一起去丙○○律
        師。」，「（有無找另一名律師？）我有請己○○去找
        ，但己○○都找不到該名律師，因為我岳父認識丙○○
        律師，丙○○律師才願意約我們一起見面。」，「（在
        外面客廳泡茶的時候，庚○○有無跟你們講說要你們怎
        麼去陳述？）【只有叫我們幫他而已，沒有教我們怎麼
        陳述，細節是到裡面的房間講的。】」等語（見臺灣臺
        南地方法院檢察署九十六年度偵字第一七一八號偵查卷
        第一二五頁及本院卷二第二二五頁），足證庚○○對於
        應在法庭中為如何具體、特定之偽證內容，根本未經為
        任何之教導或勸誘，僅是要求證人辛○○幫忙，甚為灼
        然，證人辛○○更稱所謂偽證內容之「細節」，是在被
        告丙○○家中之房間內所陳述的，由庚○○與各該證人
        一同至被告丙○○家中，而非邀集證人至庚○○家中討
        論案情，並參酌庚○○根本無法主導整個案件中各該證
        人應為如何之虛偽陳述可知，益證被告丙○○及丁○○
        對於證人應為如何之偽證內容，實難委為不知之理。況
        且，證人辛○○於九十八年八月十一日本院審理時亦證
        稱：「（你在同日的偵查庭中也跟檢察官說，你接到被
        訴偽證罪的檢察官傳票後，是在九十六年二月九日回來
        ，你父親很生氣，就帶你及你岳父在九十六年二月十一
        日一起去找丙○○律師。前開陳述是否實在？）實在。
        」，「（你們為什麼收到被訴偽證罪案件的傳票，要去
        找丙○○律師？）因為當時是在他的住處，也是他們教
        我們講的，所以我們要去問他為什麼會這樣。」，「（
        依照你剛剛的說法，丙○○律師有無叫你們怎麼講？）
        我爸爸是要找丙○○律師理論，我的小孩到你們這裡來
        ，你們怎麼會教他們在法庭上講那些話。」等語甚明（
        見本院卷第二四一頁），由此可知，本案若僅係由庚○○所教唆，與被告丙○○、丁○○完全無涉，又何必大
        費周章，由庚○○邀集各該證人，於事實欄所載之時間
        ，至被告丙○○之住處討論應為如何之證述？若證人庚○○於本院九十八年三月二十五日審理時證稱：「（九
        十五年七月二十五日準備程序當庭，林律師有替你口頭
        辯護說己○○的部分是你共同出資與他共同買Ｋ他命，
        辛○○的部分是你幫他找藥頭買，可是因為品質不好所
        以沒有幫他買，前開答辯內容是否係你告訴林律師的？
        ）這些內容確實是我向林律師講的。」，「（你是否記
        得那天林律師有無跟你們在場的人說，你們在法院講的
        如果與在警詢、偵查中講的不一樣會有偽證的問題？）
        有。」，「（那一天林律師這樣跟你們講了之後，有沒
        有人問林律師偽證罪會判多久？）有跟他們說，他們都
        知道會有偽證的問題。」云云屬實（見本院卷一第二七
        七頁至第二七八頁），庚○○又何必與前開證人一同至
        被告丙○○家中，而與被告丙○○、丁○○討論？由該
        案被告庚○○自行邀集證人至庚○○家中討論應為如何
        之偽證即可，根本不需先邀集證人至被告丙○○家中後
        ，再由被告丙○○及丁○○進行應為如何之偽證，而多
        此一舉？故證人庚○○前開證述之詞，顯係迥護被告二
        人之詞，復與前揭證人互核一致之證詞互相牴觸，難認
        證人庚○○此部分之證詞可採，彰彰甚明。且依被告丙○○、丁○○執業律師之專業，難道不知庚○○邀集與
        其販賣毒品案件（即本院九十五年度字第九○七號案件
        ）之所有證人到場之目的，係要藉由律師之專業角度，
        提供證人法庭上之具體說詞，以達到脫罪之目的？若非
        被告丙○○、丁○○告知各該證人「這樣說（按即為偽
        證之行為）應該不會有事」，為何各該證人干冒受偽證
        罪追訴之風險？此外，若本案係由庚○○教唆偽證，被
        告丙○○、丁○○並未教唆偽證，則依前開證人己○○
        、辛○○所述，何以當證人己○○、辛○○受到偽證罪
        之追訴後，第一時間係找被告丙○○及丁○○，而非找
        庚○○？以庚○○與證人己○○、辛○○間之關係，相
        較於前開證人與被告丙○○及丁○○間之關係，若僅係
        由庚○○所教唆，則證人受到偽證之追訴，證人己○○
        與辛○○更應該找庚○○理論，而非找被告丙○○及丁○○理論，始符經驗法則。矧證人己○○及辛○○受到
        偽證罪之追訴後，第一時間乃立即找被告丙○○及丁○○要求說明為何為被訴偽證罪，益徵被告丙○○及丁○○於本案中，確有共同教唆偽證之行為，彰彰甚明。
（七）、九十五年十月八日至被告丙○○住處時，證人己○○、
        辛○○與庚○○係一同進去被告丙○○家中，並非不待
        庚○○到後，即先行進入，證人己○○、辛○○亦未向
        被告丙○○表示前來之目的係為了幫庚○○脫罪：經查
        ：證人甲○○於本院九十八年五月十三日審理時證稱：
        「（第一次你跟乙○○到丙○○律師住處時，現場已經
        有何人在那邊？）我們是在丙○○律師住處附近的一間
        廟大家在那邊會合後，再由庚○○帶我們大家一起到丙○○律師的住處。」等語（見本院卷二第一○一頁），
        經核與證人辛○○所證述：「（是否可以陳述當天發生
        的事情？）當天我與己○○一起先去到那裡，我們就在
        那裡等，等庚○○來之後就一起進去事務所裡面。」等
        語相符（見本院卷二第一二八頁），證人己○○亦於偵
        查中證稱：「（庚○○有無告訴你到那個律師處？地點
        ？）有，庚○○告訴我是要去找丙○○律師住處，他說
        丙○○律師住在安溪寮，【庚○○會在路邊等我們，再
        一起過去。】」等語（見臺灣臺南地方法院檢察署九十
        六年度他字第一三五九號偵查卷第三六頁），於本院審
        理時則證稱：「【我們是等庚○○來了之後才一起進去
        丙○○住處泡茶，…，因為我們根本不認識丙○○律師
        。】」等語（見本院卷一第七八頁），由證人甲○○、
        辛○○及己○○前開大致相符之證詞可知，九十五年十
        月八日至被告丙○○家中，係先由庚○○與其他證人先
        在外可約好後，再一同進入被告丙○○之住處，蓋以證
        人甲○○、辛○○及己○○當時並不認識被告丙○○，
        衡以本案係由庚○○邀集各該證人至被告丙○○住處，
        依一般常理，自不可能先由證人己○○、辛○○先進入
        被告丙○○住處後，不待庚○○或其他證人到場，即先
        向被告丙○○主動表明要幫庚○○脫罪。故被告丙○○
        之辯解，不僅與上揭證人互核大致相符之證詞迥異，亦
        與常理未合，其所辯即難資憑信。
（八）、本院九十六年度簡上字第四六二號案件及九十六年度簡
        字第二五三六號案件（即本院九十六年度訴字第四三二
        號偽證案件）中，並無任何因履行認罪協商條件而有不
        正動機之問題：被告丙○○、丁○○於本院審理時另辯
        稱：因各該證人於其各別之偽證案件中，係為履行協商
        條件始將其教唆偽證之行為推由被告丙○○、丁○○承
        擔云云。然查，各該證人於其偽證案件中，根本無履行
        協商條件之問題，證人辛○○之部分，並經本院九十六
        年度簡上字第四六二號案件中載明：「經審閱原審卷宗
        ，並無檢察官與被告辛○○已達成認罪協商合意之記載
        ，被告雖於九十六年五月三十日具狀向原審表示願受偽
        證罪之法定最低刑二月有期徒刑之宣告，然此僅為被告
        單方面之意思，檢察官並未同意」乙節，業據本院依職
        權調閱本院九十六年度簡上字第四六二號案件全案卷證
        足佐，故在本院九十六年簡字第二五三六號案件中（即
        本院九十六年度簡上字第四六二號案件之原審：原案號
        為本院九十六年度訴字第四三二號偽證案件），檢察官
        僅稱：「檢察官認為告三人犯後態度尚可，有行認罪協
        商的可能，請法院改訂庭期」（見本院九十六年度訴字
        第四三二號偽證案件卷第二八頁），而該案被告己○○
        、辛○○共同委任之律師唐淑民於九十六年五月二十九
        日聲請狀內亦僅載明：「…當時被告二人若能先請教其
        他懂法律的朋友，今日就不會收到院檢寄發之偽證傳票
        ，被告深深知錯，祈求鈞長見諒，讓被告二人有認罪協
        商之機會，對於被告辛○○惠賜緩刑之宣告；另被告己○○…懇請鈞長賜判偽證罪之法定最低刑即二月有期徒
        刑，讓被告二人有自新之機會，若蒙鈞長恩准，將銘感
        五內」乙節，有該聲請狀附卷足佐（見同卷第三十頁）
        ，由前開證據可知，本案證人己○○、辛○○及甲○○
        自始至終在本院九十六年度訴字第四三二號偽證案件中
        ，根本無所謂認罪協商或履行認罪協商條件之問題，僅
        是檢察官認為有行認罪協商之可能，並且由證人己○○
        、辛○○二人所委任之律師請求量處最低刑度，被告甲○○亦希望得行認罪協商，並無證人己○○及辛○○為
        請求認罪協商及履行認罪協商之條件，因此乃嫁禍於本
        案被告丙○○、丁○○，使其二人承擔教唆偽證之罪名
        ，反而，證人己○○、辛○○及甲○○自始於該案件中
        即坦承渠等有偽證之犯行，並未求能認罪協商始坦承犯
        行，進而有誣陷本案被告丙○○及丁○○之動機，而本
        院經調閱前開案卷渠等於其偽證案件後，認為證人己○○、辛○○及甲○○既無不正動機，亦無誣指被告丙○○、丁○○有教唆偽證之必要，故被告二人指稱證人己○○、辛○○及甲○○係為求認罪協商及履行認罪協商
        之條件，始誣指被告二人，因此有不正動機云云，即非
        可採。
（九）、另被告丙○○、丁○○聲請勘驗如甲、壹、三、（一）
        至（八）之部分，辯護人所提出的勘驗光碟，勘驗的內
        容無法證明其所主張之事項（見本院卷三第一頁至第八
        頁）：被告提出可供證明事項所記載，足證庚○○等人
        於九十五年十月七日是否變更到被告丙○○住處見面的
        時間或有無到被告丙○○住處見面，是被告丙○○自行
        推測，無法僅據前開通聯紀錄即可顯現，而證人乙○○
        、庚○○兩人之間，本件顯現通聯紀錄只說明乙○○所
        持用0000000000號行動電話跟庚○○所持用
        0000000000號行動電話在通聯顯示的時間有
        以及沒有通聯的情況，不代表他們二人未曾聯絡，再者
        ，基地台的位置只是顯示持用電話之人在撥打該通電話
        所顯現的基地台，而且通聯記錄並不是連續的紀錄，中
        間會有時間的差距，不代表證人乙○○等人在通聯紀錄
        未顯示的時間沒有到被告丙○○位於東山鄉的住處，而
        證人所述到達被告丙○○的次數業已確定（此部分詳前
        述），時間亦可得特定，故此部分之通聯顯示情形，仍
        無法證明，並資為對被告二人有利之認定。此外，手機
        本身可任意聲請，且一人也可自由使用行動電話，因此
        有無通聯無法證明是否有見面或是沒有見面的事實，故
        本件被告二人所提供之光碟縱經勘驗，亦無法證明被告
        二人所述之情節是否存在。
五、綜上各情相互勾稽，被告丙○○、丁○○所辯與事實不符，
    不足採信；而參酌證人庚○○、己○○、辛○○、甲○○、
    乙○○等人所述之部分，與事實較為吻合而屬可信，本案事
    證明確，被告二人之犯行，均堪以認定。
貳、核被告丙○○、丁○○所為，均係犯刑法第一百六十八條之
    教唆偽證罪。被告二人基於使證人己○○、辛○○、甲○○
    產生偽證之犯意，而為教唆行為，均為刑法第二十九條之教
    唆犯。又被告二人有犯意之聯絡及行為之分擔，均為共同正
    犯。被告丙○○於於九十五年十月八日與被告丁○○共同教
    唆證人己○○、辛○○及甲○○偽證之行為，均係為使庚○○販賣毒品之行為得以在本院九十五年度訴字第九○七號案
    件中脫罪，故所侵害之法益均僅係一個國家司法權之公正性
    ，應論以一罪。至於被告丙○○於九十五年十一月十九日對
    於證人甲○○之所為教唆偽證之行為，係接續其於九十五年
    十月八日與被告丁○○所為教唆之犯意聯絡內，此部分仍應
    與前開教唆偽證之行為整體觀之，亦即，被告丙○○及丁○○之最終目的，均是為使被告庚○○在其九十五年度訴字第
    九○七號案件中得脫免或減輕其販賣毒品之罪責，故教唆證
    人為偽證行為之目的相同，故此部分仍應視為被告丙○○在
    遂行整個教唆偽證範圍內之接續行為，而與前開九十五年十
    月八日之部分，論以一罪。爰審酌被告丙○○、丁○○犯罪
    之動機、目的係為使本院九十五年度訴字第九○七號案件之
    被告庚○○脫罪，而因被告丙○○、丁○○為該案被告庚○○所委任之律師，具有律師資格，渠等既均明知被告庚○○
    確有販賣毒品之行為，而販賣毒品案件情節頗為重大，竟不
    思向被告庚○○分析利害關係，反而任令該案被告庚○○邀
    集證人己○○、辛○○、甲○○等人，於九十五年十月八日
    至本案被告丙○○家中，進而與被告丁○○共同教唆證人己○○、辛○○及甲○○向法院為虛偽之陳述，希冀藉由此種
    教唆偽證之方式，達到替該案被告庚○○脫免販賣毒品罪之
    目的，其二人所為，不僅已違反律師守則所規範之倫理，而
    具有律師資格之被告二人，依其專業知識，既亦明知偽證係
    違法之行為，猶勸誘、教導證人應向法院為如何虛偽之陳述
    ，造成司法資源之浪費，亦使國家刑罰權之制裁效果受到相
    當程度之戕害，再者，被告丙○○於本院九十五年度訴字第
    九○七號案件之九十五年十一月十一日第一次開庭後，因僅
    證人己○○、辛○○到庭為虛偽之陳述，證人甲○○因擔心
    虛偽陳述之偽證處罰而不願到庭；竟又承前教唆偽證之犯意
    ，於同年月十九日教唆證人甲○○堅持其所教導之虛偽陳述
    內容，造成各該證人在審理期日時，對於該案案情有重要關
    係事項之事實為虛偽之陳述，並使案情更陷於難以證明之結
    果；觀諸被告丙○○在本院九十五年度訴字第九○七號案件
    中雖非到場蒞庭之律師，而被告丁○○則是受僱於被告丙○○律師事務所之律師，然若非被告丙○○同意由被告丁○○
    律師對於各該證人進行虛偽陳述之教唆，且亦參與對於各該
    證人進虛偽陳述之教唆，被告丁○○僅為受僱律師，苟未經
    被告丙○○之授權及同意，又焉敢由違背被告丙○○之意思
    ，僅被告丁○○一人自行對各該證人進行教唆偽證之行為？
    由此可知，渠等二人確已有教唆共同偽證之犯意聯絡甚明，
    而本案被告丙○○對於被告庚○○販賣毒品案件中之各該證
    人之教唆偽證行為過程中，實係基於主導之地位，而共同與
    被告丁○○於九十五年十月八日在其家中，對於證人己○○
    、辛○○及甲○○教唆應為如何具體、特定之虛偽證詞，並
    於同年十一月十九日再對證人甲○○教唆偽證等一切情狀，
    分別量處如主文所示之刑，以資儆懲。
參、末查：公訴檢察官固於本院審理時對被告丙○○、丁○○均
    求刑二年，然本院根據被告二人於審理中對於各該證人教唆
    偽證之介入程度、主導地位並不相同、對司法所造成之傷害
    及影響頗鉅，參酌被告丙○○係其律師事務所之主持律師，
    而被告丁○○僅為其所受僱之律師，且被告丁○○僅就九十
    五年十月八日在被告丙○○家中為教唆偽證之行為，被告丙○○除於該日有教唆偽證之行為外，更在九十八年十月六日
    教唆證人甲○○偽證，並接續共同教唆之犯意，於同年十一
    月十九日對未於九十五年十月十一日到庭之證人甲○○教唆
    其應為虛偽陳述之內容，以致證人甲○○在同年十一月二十
    一日審理時，乃依據該虛偽陳述之內容進行偽證之行為，故
    本院基於前開觀點，認公訴人對二人均求相同之刑度，恐未
    臻周延，爰各針對被告二人前揭不同之情形，分別判決如主
    文所示，附此敘明。
據上論斷，應依刑事訴訟法第二百九十九條第一項前段，刑法第
二十八條、第二十九條、第一百六十八條，判決如主文。
本案經檢察官戊○○到庭執行職務
中    華    民    國    98    年    12    月    18    日
                刑事第十三庭    審判長法  官  張銘晃
                                      法  官  徐文瑞
                                      法  官  黃翰義
以上正本證明與原本無異。
如不服本判決應於收受本判決後10日內向本院提出上訴書狀，並
應敘述具體理由。如未敘述上訴理由者，應於上訴期間屆滿後20
日內向本院補提理由書狀（均須按他造當事人之人數附繕本）「
切勿逕送上級法院」。
                                      書記官  謝文心
中    華    民    國    98    年    12    月    24    日
附錄本件論罪科刑法條全文：
中華民國刑法第168條
（偽證罪）
於執行審判職務之公署審判時或於檢察官偵查時，證人、鑑定人
、通譯於案情有重要關係之事項，供前或供後具結，而為虛偽陳
述者，處 7 年以下有期徒刑。

司法院資訊處製作；財團法人民間司法改革基金會備份。
